【裁判字號】    98,易,1018
【裁判日期】    990330
【裁判案由】    偽造文書等
【裁判全文】
臺灣屏東地方法院刑事判決              98年度易字第1018號
公  訴  人  臺灣屏東地方法院檢察署檢察官
被      告  丁○○
選任辯護人  蕭永宏律師
被      告  丙○○
            庚○
上列被告等因偽造文書等案件，經檢察官提起公訴（98年度偵字
第3917號）及移送併辦（98年度偵字第7914號），本院判決如下
：
    主  文
丁○○共同犯使公務員登載不實文書罪，處有期徒刑陸月，減為
有期徒刑月，如易科罰金，以新臺幣壹仟元折算壹日；又共同
犯使公務員登載不實罪，處有期徒刑陸月，如易科罰金，以新臺
幣壹仟元折算壹日。應執行有期徒刑柒月，如易科罰金，以新臺
幣壹仟元折算壹日。
丙○○共同犯使公務員登載不實文書罪，處有期徒刑陸月，減為
有期徒刑月，如易科罰金，以新臺幣壹仟元折算壹日；又共同
犯使公務員登載不實罪，處有期徒刑陸月，如易科罰金，以新臺
幣壹仟元折算壹日。應執行有期徒刑柒月，如易科罰金，以新臺
幣壹仟元折算壹日。
庚○共同犯使公務員登載不實文書罪，處有期徒刑肆月，減為有
期徒刑貳月，如易科罰金，以新臺幣壹仟元折算壹日；又共同犯
使公務員登載不實罪，處有期徒刑肆月，如易科罰金，以新臺幣
壹仟元折算壹日。應執行有期徒刑伍月，如易科罰金，以新臺幣
壹仟元折算壹日。緩刑年。
    事  實
一、丁○○係晟豐國際開發有限公司（以下簡稱「晟豐公司」）
    業務員，負責仲介外籍人士來臺工作之業務；丙○○係址設
    於屏東縣九如鄉○○路○ 段9 巷10號之「流浪狗園」及址設
    於屏東縣鹽埔鄉○○村○○路7 之22號之「菩提寵物樂園」
    負責人；己○○係丙○○之好友，庚○則係己○○父親。丙○○於民國95年間，欲聘僱外籍勞工在上開「流浪狗園」從
    事照顧流浪狗之工作，明知其不符合就業服務法第46條所規
    定之得聘僱外國人在中華民國境內工作之資格，思及己○○
    （嗣於96年7 月14日死亡）於93年間因心臟病開刀後雙下肢
    活動不良，可能符合申請聘僱外籍勞工資格，乃商請己○○
    幫忙申請，即與己○○共同基於使公務員登載不實文書之犯
    意聯絡，共謀以聘僱外籍看護工照顧己○○之名義，向行政
    院內政部勞工委員會（以下簡稱「勞委會」）申請聘僱外籍
    看護工，俟獲准後，再將來台之外籍看護工帶至丙○○上開
    「流浪狗園」工作。己○○乃尋得當時仍不知情之晟豐公司
    業務員丁○○替其辦理聘僱外籍勞工之手續，丁○○即依規
    定，於95年12月15日，要求己○○提供資料讓其填寫「申請
    聘僱外籍看護工基本資料傳遞單」，己○○竟表示以丙○○
    為申請人，並告訴丁○○丙○○與伊係叔姪關係、丙○○之
    通訊地址為「屏東縣九如鄉○○路51巷56號」（即己○○之
    住處）等不實事項，丁○○依照己○○提供之資料填寫完畢
    後，即持以向屏東縣長期照顧管理中心申請推介本國籍家庭
    照顧服務員照顧己○○，經該中心2 次推介結果，均無人選
    可推介，該中心乃於95年12月26日將上開傳遞單轉給勞委會
    ；惟丁○○為向勞委會提出申請，而向己○○索討其與丙○○之身分證時，發現丙○○與己○○實際上並非叔姪關係，
    且不符合外國人從事就業服務法第四十六條第一項第八款至
    第十一款工作資格及審查標準第23條所規定「外國人受聘僱
    從事家庭看護工作，雇主與被看護者應具有配偶、直系血親
    、三親等內之旁系血親、一親等之姻親、祖父母與孫媳婦或
    祖父母與孫女婿關係」，經詢問己○○後得知上情，竟意圖
    營利，基於媒介外國人非法為他人工作之犯意，及與己○○
    、丙○○共同基於使公務員登載不實文書之犯意聯絡，應允
    替丙○○、己○○完成前開謀議，並提議改以符合雇主資格
    之己○○之父親庚○提出申請，己○○乃將此事告知庚○，
    商請借用庚○名義申請外籍勞工來台，庚○即基於使公務員
    登載不實文書之犯意聯絡而應允之，並將其印章交予丁○○
    ，授權丁○○用以完成本件申請，之後復於96年1 月20日，
    佯與丁○○簽具內容為庚○委託晟豐公司申請引進印尼監護
    工1 名之「委任契約書」。丁○○即於96年1 月5 日，委由
    晟豐公司不知情之員工徐文萍繕打內容為丙○○與庚○同意
    改由庚○擔任雇主之「變更申請人同意書」1 紙，並在「新
    雇主」欄簽「庚○」姓名、蓋「庚○」之印章、在「原雇主
    」欄簽「丙○○」之名及捺指印；再於96年1 月9 日，委由
    徐文萍依己○○所提供之庚○與己○○之基本資料，繕打內
    容為晟豐公司受雇主庚○之委託向勞委會申請招募外籍勞工
    1 名從事家庭看護工作（被看護者：己○○）之「雇主聘僱
    外籍勞工申請書」1 份，再蓋用庚○之印章、簽「庚○」之
    名於「雇主姓名」欄後，檢附己○○交予丁○○之庚○、己○○之身分證影本、庚○之戶籍謄本、行政院衛生署屏東醫
    院於95年12月15日出具之認定己○○需全日24小時照顧之「
    疾病暨失能診斷證明書（雇主申請聘僱家庭外籍看護工用）
    」及上開「變更申請人同意書」等，向勞委會申請招募許可
    ，惟因勞委會受理時發現庚○係他案被看護者，乃於96年1
    月12日以勞職外字第0960873058號函要求庚○須於30日內補
    正「外國人聘僱與管理委託書」，丁○○即於96年1 月26日
    將自勞委會網頁列印出之內容略為：「若因不可抗力之事由
    ，雇主（甲方）無法履行就業服務法規所課予雇主之管理義
    務時，（乙方）同意接續處理庚○所聘僱之家庭外籍看護工
    在華期間之聘僱管理事宜」之「外國人聘僱與管理委託書」
    ，交予丙○○簽名、蓋印於「乙方（受託人）」欄位內，並
    責由徐文萍簽「庚○」之名及蓋印於「甲方（雇主）」欄位
    內，徐文萍即於96年1 月30日繕打「雇主聘僱外籍勞工申請
    書（初次招募申請）」，檢附上開「外國人聘僱與管理委託
    書」、丙○○之身分證正反面影本與戶籍謄本，送件給勞委
    會，使不知情之承辦公務員於實質審查後，於同年2 月1 日
    誤以勞職外字第0960953329號函准許庚○招募外國人1 名在
    屏東縣九如鄉○○村○○路51巷56號從事看護己○○之工作
    ，丁○○取得招募許可函後，即透過印尼某不詳仲介公司尋
    得印尼籍人士甲○○○○○○○○○○○，該仲介公司人員即告知
    甲○○○○○○○○○○○來臺之名義係看護工，但實際上係要從事照顧
    犬隻工作，甲○○○○○○○○○○○為能順利來台賺錢，即應允之，嗣
    於同年3 月14日搭機來台，與晟豐公司合作之不詳健康檢查
    公司人員前往接機並安排甲○○○○○○○○○○○於該日至高雄市立民
    生醫院作健康檢查，丁○○於翌日將甲○○○○○○○○○○○帶至丙○○之「流浪狗園」從事照顧流浪狗工作，丁○○並告訴
    甲○○○○○○○○○○○若有人詢問，須回答其工作為「照顧阿公」，
    丁○○復於96年3 月22日，持甲○○○○○○○○○○○之居留簽證、護
    照、上開勞委會招募許可函等，帶同與其及丙○○、己○○
    、庚○有使公務員登載不實文書之犯意聯絡之甲○○○○○○○○○○○
    前往內政部入出國及移民署專勤事務第二大隊屏東縣專勤隊
    ，填具「外籍勞工居留案件申請表」（聯絡電話記載丙○○
    使用之0000000000門號）辦理外僑居留證，使該管公務員不
    知有偽，而將甲○○○○○○○○○○○受雇於庚○，居留於屏東縣九如
    鄉○○路51巷56號之不實事項登載於職務上所掌管之具有準
    公文書性質之電腦外勞居留資料管理檔案內，足以生損害於
    該機關對於外僑居留證核發事項審核與管理之正確性，並據
    以核發外僑居留證（居留證號碼：TD00000000號）；丁○○
    復於96年3 月27日，委由徐文萍繕打「雇主聘僱外籍勞工申
    請書」（雇主電話亦填載丙○○使用之0000000000號）及蓋
    用庚○印章及簽「庚○」之名於「雇主姓名」、「聯絡人」
    欄內，檢附上開勞委會招募許可函、高雄市立民生醫院96
    年3 月20日出具之外籍勞工健康檢查證明、雇主聘僱外籍工
    作者入國通報受理證明書及外國人名冊等文件向勞委會申請
    聘僱許可，致勞委會不知情之承辦公務員於實質審查後，於
    96年3 月30日誤以勞職外字第0961006231號函准許庚○聘僱
    甲○○○○○○○○○○○在屏東縣九如鄉○○路51巷56號從事家庭看護
    工工作（聘僱許可期間為96年3 月14日至98年3 月14日）。
    之後甲○○○○○○○○○○○即一直受雇於丙○○在「流浪狗園」照顧
    流浪狗，丙○○則按月將甲○○○○○○○○○○○之薪資交給丁○○，
    由丁○○扣除仲介費、外國銀行貸款等費用後，將餘款交給
    甲○○○○○○○○○○○，丁○○並依僱主聘僱外國人許可及管理辦法
    第43條規定，讓甲○○○○○○○○○○○在「看護工所得薪資及應付其
    他費用計算表」上簽名。惟己○○竟於96年7 月14日死亡，
    而依就業服務法第56條、雇主聘僱外國人許可及管理辦法第
    45條規定，雇主應於3 日內將聘僱關係終止之情事以書面通
    知當地主管機關及警察機關，並副知勞委會，且上開勞委會
    之許可聘僱函亦明載「雇主於許可原因消滅時（如被看護者
    死亡），應於事由發生日起30日內，依外國人受聘僱從事就
    業服務法第四十六條第一項第八款至第十一款規定工作之轉
    換雇主或工作程序準則之規定向勞委會申請轉換雇主或接續
    聘雇該外國人」，丙○○恐甲○○○○○○○○○○○被轉換雇主或遣返
    ，為能繼續雇用甲○○○○○○○○○○○，竟又與丁○○、庚○基於使
    公務員登載不實之犯意聯絡，共謀謊報甲○○○○○○○○○○○連續曠
    職3 日失去聯繫，丁○○並告知甲○○○○○○○○○○○己○○已死亡
    ，倘其配合渠等前開謀議，即可繼續在上開狗園工作，
    甲○○○○○○○○○○○即基於使公務員登載不實之犯意聯絡而答應。
    惟丁○○為掩人耳目及避免違法受罰，仍依法進行轉換雇主
    程序，而於96年8 月24日，以庚○名義書具內容為庚○因受
    監護人死亡無法繼續聘僱引進之外籍監護工，請求准予辦理
    外國人轉出申請之「轉出同意書」，另要求甲○○○○○○○○○○○
    配合，以庚○之名義與甲○○○○○○○○○○○簽具「解除僱傭契約合
    議書」，嗣於96年8 月28日，委由徐文萍繕打內容為雇主庚○申請外國人轉出之「雇主聘僱外籍勞工申請書」1 份，檢
    附上開「轉出同意書」、「解除僱傭契約合議書」、輔英科
    技大學附設醫院出具之己○○死亡證明書、外國人名冊、上
    開勞委會聘僱許可函等文書向勞委會申請轉換雇主之許可，
    經勞委會於96年9 月14日以勞職外字第0961252834號函同意
    庚○至勞委會職訓局東區就業服務中心辦理甲○○○○○○○○○○○轉
    換雇主或工作；其後，丁○○為遂行前開謀議，乃於96年10
    月13日，要求庚○書具內容為委託晟豐公司通報
    甲○○○○○○○○○○○失聯、行蹤不明之「委託書」1 紙，又於96年
    10月15日將內容為雇主庚○引進之外國人甲○○○○○○○○○○○自96
    年10月11日起行蹤不明失去聯繫已逾3 日之不實「陳報函」
    寄予內政部入出國及移民署、屏東縣政府勞工處，而於96年
    10月16日寄達，復於96年10月16日利用不知情之徐文萍繕打
    內容為庚○通報甲○○○○○○○○○○○自96年10月11日起連續曠職3
    日失去聯繫之「雇主聘僱外籍勞工申報表」，並檢附上開「
    陳報函」、前開勞委會招募許可與聘僱許可函、外國人名冊
    、甲○○○○○○○○○○○之護照及居留證影本等，向勞委會陳報
    甲○○○○○○○○○○○自96年10月11日起曠職3 日失去聯繫之不實事
    項，致勞委會不知情之承辦公務員將此不實事項登載於職務
    上所掌之具有準公文書性質之外勞管理電腦系統內，並據以
    於同年月31日以勞職外字第0960745363號函自96年10月11日
    起廢止甲○○○○○○○○○○○之聘僱許可，另使不知情之內政部入出
    國及移民署及屏東縣政府承辦公務員亦將上開不實事項分別
    登載於職務上所掌管之電腦外勞居留資料管理檔案及全國外
    國人動態查詢系統等準公文書內，並通報協尋，足生損害於
    甲○○○○○○○○○○○，以及勞委會、屏東縣政府與警政機關對於外
    籍勞工在中華民國境內工作管理之正確性。甲○○○○○○○○○○○被
    通報協尋後，仍繼續在丙○○上開「流浪狗園」工作，丙○○改為每月直接支付新臺幣（下同）1 萬8,000 元薪資予
    甲○○○○○○○○○○○，於97年間某日起，丙○○要求甲○○○○○○○○○○○
    除在上開「流浪狗園」工作外，另須至其開設之上開「菩提
    寵物樂園」工作，並將薪資調整為每月2 萬1,000 元。嗣因
    屏東縣專勤隊於98年3 月11日接獲法務部調查局屏東縣調查
    站函告「菩提寵物樂園」疑似雇用脫逃外勞之情資，開始偵
    辦，嗣於98年3 月16日上午9 時50分許，甲○○○○○○○○○○○騎乘
    腳踏車欲前往「菩提寵物樂園」工作，行經屏東縣鹽埔鄉○○村○○路口處之時，為警查獲，而循線查知上情。
二、案經內政部入出國及移民署專勤事務第二大隊屏東縣專勤隊
    報告臺灣屏東地方法院檢察署檢察官偵查起訴。
    理  由
壹、證據能力方面
一、證人甲○○○○○○○○○○○警偵訊證述之證據能力：
(一)、按被告以外之人於審判外之言詞或書面陳述，除法律有規定
    外，不得作為證據；被告以外之人於檢察事務官、司法警察
    官或司法警察調查中所為之陳述，與審判中不符時，其先前
    之陳述具有較可信之特別情況，且為證明犯罪事實存否所必
    要，得為證據，刑事訴訟法第159條第1項、第159條之2分別
    定有明文。查證人甲○○○○○○○○○○○於警詢之陳述，與其審理時
    所證有些許出入，且較為詳盡，其在警詢所述與在本院審理
    時之供述即有前後陳述不符之情；又本院觀諸其於警詢時係
    採取一問一答方式，其未曾表示警詢為遭受不正方法詢問或
    非出於其自由意志而為供述，且警詢時距離案發時點較接近
    ，記憶應較為清晰，則依其警詢時之外部附隨環境或條件觀
    察，其當時所為陳述顯有較可信之特別情況，故本院認上開
    其於警詢中之陳述，基於發見真實之需求，且為證明犯罪事
    實之存否為有必要，本院斟酌上開供述證據之取得過程並無
    瑕疵，且與本案待證事實間具有相當之關聯性，是依前開說
    明，證人甲○○○○○○○○○○○之警詢筆錄，本院認符合刑事訴訟法
    第159 條之2 之情形而有證據能力。
(二)、按被告以外之人於偵查中向檢察官所為陳述，除顯有不可信
    之情況者外，得為證據，刑事訴訟法第159 條之1 第2 項定
    有明文。偵查中對被告以外之人（包括證人、鑑定人、告訴
    人、被害人及共同被告等）所為之偵查筆錄，或被告以外之
    人向檢察官所提之書面陳述，性質上均屬傳聞證據。惟現階
    段刑事訴訟法規定檢察官代表國家偵查犯罪、實施公訴，依
    法其有訊問被告、證人及鑑定人之權，證人、鑑定人且須具
    結，而實務運作時，檢察官偵查中向被告以外之人所取得之
    陳述，原則上均能遵守法律規定，不致違法取供，其可信度
    極高，職是，除反對該項供述得具有證據能力之一方，已釋
    明「顯有不可信之情況」之理由外，不得遽指該偵查中之陳
    述不具證據能力。查證人甲○○○○○○○○○○○在檢察官偵訊時業經
    具結後作證，有證人結文可按，且其未曾提及檢察官在偵查
    時有不法取證之情形，被告丁○○及其選任辯護人亦未曾釋
    明上開證述有何顯不可信之情況，是證人甲○○○○○○○○○○○於偵
    查中之證言依刑事訴訟法第159 條之1 第2 項之規定，自得
    為證據。
(三)、至於被告丁○○之辯護人固以偵訊時被告丁○○未對證人
    甲○○○○○○○○○○○行使反對詰問權為由，爭執其證詞之證據能力
    （見本院卷第82頁），然按刑事訴訟法第166 條以下規定之
    交互詰問，屬人證調查證據程序之一環，與證據能力係指符
    合法律規定之證據適格，亦即得成為證明犯罪事實存否之證
    據適格，其性質及在證據法則之層次並非相同，而被告、辯
    護人詰問權之行使與否，係有權處分，如欲行使，則證人於
    審判中，應依法定程序到庭具結陳述，並接受被告或辯護人
    等之詰問，其陳述始得作為認定被告犯罪事判斷之依據（參
    照司法院釋字第582 號解釋），否則如未進行交互詰問之調
    查證據程序，讓被告或辯護人行使詰問權，則該有證據能力
    之證人陳述，即不得作為判斷之依據，惟其原有之證據能力
    並不因而喪失（最高法院97年度台上字第603 號判決可資參
    酌）。本件證人甲○○○○○○○○○○○於偵查中之證述，係經具結後
    而為之陳述，且亦無顯不可信之情況，業如前述，揆諸上開
    說明，本屬有證據能力之證人陳述，縱使辯護人認該證人
    甲○○○○○○○○○○○於偵查中向檢察官所為之陳述不實，然該證人
    既於本院審理期日到庭經被告丁○○及辯護人行詰問程序，
    已無妨害被告丁○○防禦權之虞，而完足為合法調查之證據
    ，自得作為本案判斷之依據。
二、共同被告丙○○、庚○警偵訊供述之證據能力：
(一)、證人即共同被告丙○○、庚○於警詢中之陳述，與渠等於審
    理時所證並非完全一致，有前後陳述不符之情形；本院觀諸
    共同被告丙○○、庚○之警詢筆錄，確實係採以一問一答方
    式，且渠等未曾表示遭受不正方法詢問或非出於其自由意志
    而為供述，渠等當時之陳述應具有任意性，且渠等係初次因
    本案接受調查，未受外力干擾，且未及權衡利害關係，而與
    其餘被告串謀及彼此袒護，則依上開證人警詢時之外部附隨
    環境或條件觀察，渠等當時所為陳述顯有較可信之特別情況
    ，故本院認共同被告丙○○、庚○於警詢中之陳述，基於發
    見真實之需求，且為證明犯罪事實之存否為有必要，本院斟
    酌上開供述證據之取得過程並無瑕疵，且與本案待證事實間
    具有相當之關聯性，是依前開說明，本院認符合刑事訴訟法
    第159 條之2 之情形而有證據能力。
(二)、又按被告以外之人於偵查中向檢察官所為陳述，除顯有不可
    信之情況者外，得為證據，刑事訴訟法第159 條之1 第2 項
    定有明文。證人即共同被告丙○○、庚○始終未提及檢察官
    以被告身份訊問渠等時，有何不法取供之情形，被告丁○○
    及其辯護人亦未曾釋明渠等偵訊所為證詞有何顯不可信之情
    況，是渠等於偵查中之證言依刑事訴訟法第159 條之1 第2
    項之規定，自得為證據。
(三)、至被告丁○○之辯護人雖辯稱：共同被告丙○○、庚○於於
    偵查中之供述，為審判外陳述，未經被告丁○○行使反對詰
    問權，無證據能力云云（見本院卷第82頁）。然按詰問權係
    指訴訟上當事人有在審判庭輪流盤問證人，以求發現真實，
    辨明供述證據真偽之權利；此與證據能力係指符合法律所規
    定之證據適格，而得成為證明犯罪事實存在與否之證據資格
    ，性質上並非相同。偵查中檢察官為蒐集被告犯罪證據，訊
    問證人旨在確認被告嫌疑之有無及內容，與審判期日透過當
    事人之攻防，調查證人以認定事實之性質及目的，尚屬有別
    。偵查中訊問證人，法無明文必須傳喚被告使之得以在場，
    刑事訴訟法第248 條第1 項前段雖規定：「如被告在場者，
    被告得親自詰問」，事實上亦難期被告有於偵查中行使詰問
    權之機會。此項未經被告詰問之被告以外之人於偵查中向檢
    察官所為之陳述，依刑事訴訟法第159 條之1 第2 項之規定
    ，原則上屬於法律規定為有證據能力之傳聞證據，於例外顯
    有不可信之情況，始否定其得為證據。是得為證據之被告以
    外之人於偵查中所為之陳述，倘被告於審判中未捨棄其詰問
    權，因其先前之陳述未經被告詰問，應認屬於未經合法調查
    之證據，並非無證據能力，而應禁止證據之使用。此項詰問
    權之欠缺，非不得於審判中由被告行使以補正，而完足為經
    合法調查之證據（最高法院96年度台上字第3923號判決可資
    參照）；又刑事審判上之共同被告，係為訴訟經濟等原因，
    由檢察官或自訴人合併或追加起訴，或由法院合併審判所形
    成，其間各別被告及犯罪事實仍獨立存在。故共同被告對其
    他共同被告之案件而言，本質上屬於證人，此項得為證據之
    共同被告於審判外所為之陳述，倘被告於審判中未捨棄其詰
    問權，因其先前之陳述未經被告詰問，應認屬於未經合法調
    查之證據，非為無證據能力，而禁止證據之使用。此項詰問
    權之欠缺，非不得於審判中由被告行使以補正，而完足為經
    合法調查之證據。如前所述，本件共同被告丙○○、庚○於
    檢察官偵訊時並無非法取供之情形，依上開說明，本屬有證
    據能力之傳聞證據，雖未經被告丁○○於偵查程序為詰問，
    然渠等業已於審判期日以證人身分具結後，接受被告丁○○
    、辯護人詰問，自已保障被告丁○○之反對詰問權，是以，
    證人即共同被告丙○○、庚○於偵訊時所為之陳述，自得為
    證據，辯護意旨顯有誤會，併此敘明。
三、末者，本件檢察官、被告丁○○及其選任辯護人、被告丙○○、庚○分別於本院準備程序時，對於本判決所引用之下列
    屬於傳聞證據之各項證據之證據能力，除被告丁○○及其選
    任辯護人有爭執之上開部分外，餘均同意有證據能力，有準
    備程序筆錄及刑事準備程序書狀在卷可稽（見本院卷第81、
    82、98頁、第152 頁背面），且於本院言詞辯論終結前，檢
    察官、被告丁○○及其辯護人對於卷附上開爭執部分以外之
    具有傳聞證據性質之證據，被告丙○○、庚○對於本判決引
    用之傳聞證據，均已知其情，然均未聲明異議，本院認除上
    開爭執部分已敘明如上外，其他卷附具有傳聞證據性質之證
    據，並無任何違法取證之不適當情形，以之作為證據使用係
    屬適當，依刑事訴訟法第159 條之5 規定，自均得採為認定
    渠等犯罪事實之證據。
貳、實體方面：
一、訊據被告丁○○固坦承其係晟豐公司業務員，從事外勞仲介
    工作，於上開時間，受己○○、庚○委託，以庚○為雇主，
    聘僱外籍看護工照顧己○○為由，依前開程序，向勞委會申
    請招募許可，經勞委會核准後，透過外國仲介公司尋得印尼
    籍人士甲○○○○○○○○○○○，甲○○○○○○○○○○○於96年3 月14日抵台後
    ，其再帶證人甲○○○○○○○○○○○前往辦理外僑居留證，再以前開
    程序申請勞委會准予聘僱甲○○○○○○○○○○○，上開「申請聘僱外
    籍看護工基本資料傳遞單」、「變更聲請人同意書」、「外
    國人聘僱與管理委託書」確係其交給己○○的，己○○去世
    後，其循上開程序替甲○○○○○○○○○○○辦理轉換雇主，之後其確
    有要求庚○出具委託書委託伊，提出前開「陳報函」向各機
    關通報外勞甲○○○○○○○○○○○行蹤不明、失去聯繫已逾3 日等事
    實，惟矢口否認有何偽造文書及違反就業服務法之犯行，辯
    稱：證人甲○○○○○○○○○○○來台後，其就帶甲○○○○○○○○○○○去庚○
    家，交工給己○○、庚○，甲○○○○○○○○○○○即在庚○住處照顧
    己○○，其每個月都會去庚○住處向甲○○○○○○○○○○○收取服務
    費，並叫庚○或己○○發薪水給甲○○○○○○○○○○○，己○○過世
    後，依法必須辦理轉換雇主程序，其於96年10月11日上午至
    被告庚○住處要帶甲○○○○○○○○○○○去轉換雇主，甲○○○○○○○○○○○
    不願意，其就先離開，之後再到被告庚○家時，
    甲○○○○○○○○○○○已經不在，其問庚○，庚○也不知道，其追蹤
    3 日，甲○○○○○○○○○○○還是沒有返回庚○住處，其告知庚○外
    勞失聯必須通報，庚○就委託伊通報云云。訊據被告丙○○
    固坦承其與己○○係好友，以庚○名義聘僱之外勞
    甲○○○○○○○○○○○確實曾受雇於伊，在伊經營之「流浪狗園」、
    「菩提寵物樂園」照顧流浪狗，嗣為警方查獲等事實，惟矢
    口否認有何偽造文書犯行，辯稱：己○○申請外勞過程中，
    有要求伊幫忙簽一些文件，說有問題要聯絡伊比較容易，但
    伊沒有看那些文件之內容；甲○○○○○○○○○○○原本是在庚○家照
    顧己○○，後來在96年快年底時，甲○○○○○○○○○○○至其經營之
    「流浪狗園」求伊收留，伊好心才收留甲○○○○○○○○○○○云云。
    訊據被告庚○矢口否認有何偽造文書犯行，辯稱：其透過被
    告丁○○仲介外勞照顧其子己○○，證人甲○○○○○○○○○○○確實
    有在其住處照顧己○○，後來證人甲○○○○○○○○○○○不知道去何
    處了云云。惟查：
(一)、被告丁○○以被告庚○為雇主，循前開程序、檢具前開文書
    證件，向勞委會職訓局申請許可招募外籍勞工從事看護庚○
    之子己○○之工作，經勞委會承辦人員實質審查，而於96年
    2 月1 日以勞職外字第0960953329號函准許被告庚○招募外
    國人在被告庚○上開住處從事看護己○○之工作後，其即透
    過印尼仲介公司尋得印尼籍人士甲○○○○○○○○○○○，甲○○○○○○○○○○○乃於96年3 月14日來台，被告丁○○於96年3 月22日，持
    甲○○○○○○○○○○○之居留簽證、護照、上開勞委會之招募許可函
    等，帶同證人甲○○○○○○○○○○○前往內政部入出國及移民署專勤
    事務第二大隊屏東縣專勤隊辦理甲○○○○○○○○○○○之外僑居留證
    ，該管公務員因此將證人甲○○○○○○○○○○○受雇於被告庚○，居
    留於屏東縣九如鄉○○路51巷56號乙事登載於職務上所掌管
    之電腦外勞居留資料管理檔案公文書內，並據以核發外僑居
    留證（居留證號碼：TD00000000號）予甲○○○○○○○○○○○；被告
    丁○○復於96年3 月27日，向勞委會申請聘僱許可，經勞委
    會實質審查後，於96年3 月30日以勞職外字第0961006231號
    函准許被告庚○聘僱甲○○○○○○○○○○○在屏東縣九如鄉○○路51
    巷56號擔任家庭看護工；惟己○○嗣於96年7 月14日死亡，
    被告丁○○即以前開手續辦理甲○○○○○○○○○○○轉換雇主或工作
    ，之後，被告丁○○於96年10 月13 日，要求被告庚○書具
    內容為委託晟豐公司通報甲○○○○○○○○○○○失聯、行蹤不明之「
    委託書」，再於96年10 月15 日將內容為雇主庚○引進之外
    國人甲○○○○○○○○○○○自96年10月11日起行蹤不明失去聯繫已逾
    3 日之「陳報函」寄至內政部入出國及移民署及屏東縣政府
    勞工處，於96年10月16日寄達，又於96年10月16日委由晟豐
    公司員工徐文萍繕打內容為被告庚○通報甲○○○○○○○○○○○自96
    年10月11日起連續曠職3日 失去聯繫之「雇主聘僱外籍勞工
    申報表」，檢附上開「陳報函」、前開勞委會招募許可與聘
    僱許可函、外國人名冊、甲○○○○○○○○○○○之護照及居留證影本
    等，向勞委會陳報甲○○○○○○○○○○○自96年10月11日起曠職3 日
    失去聯繫之不實事項，致勞委會承辦人員將此事項登載於職
    務上所掌之具有準公文書性質之外勞管理電腦系統內，並據
    以於96年10月31日以勞職外字第0960745363號函自96年10月
    11日起廢止甲○○○○○○○○○○○之聘僱許可，內政部入出國及移民
    署及屏東縣政府承辦公務員亦將上開事項分別登載於職務上
    所掌管之電腦外勞居留資料管理檔案及全國外國人動態查詢
    系統等公文書內，並通報協尋等過程，為被告丁○○始終供
    認不諱，並有申請聘僱外籍看護工基本資料傳遞單、申請聘
    僱外籍看護工電腦檔案列印資料、變更申請人同意書、雇主
    聘僱外籍勞工申請書（初次招募申請）及檢附之庚○、己○○身分證影本、戶籍謄本、病症暨失能診斷證明書、勞委會
    96年1 月12日勞職外字第0960873058號函、外國人聘僱與管
    理委託書及檢附之丙○○身分證影本與戶口名簿影本、雇主
    聘僱外籍勞工申請書（初次招募申請）、勞委會96年2 月1
    日勞職外字第0960953329號函、雇主聘僱外籍工作者入國通
    報受理證明書、申請海外補充監護工聘僱外國人名冊、高雄
    市立民生醫院外籍勞工健康檢查證明、外籍勞工居留案件申
    請表、居留證影本、雇主聘僱外籍勞工申請書（聘僱許可）
    、勞委會96年3 月30日勞職外字第0961006231號函、外國人
    聘僱許可名冊電腦檔案資料列印、己○○死亡證明書、轉出
    同意書、雇主聘僱外籍勞工申請書（外國人申請轉出）、解
    除僱傭契約合議書、庚○同意轉換雇主或工作外國人名冊電
    腦檔案列印資料、勞委會96年9 月14日勞職外字第
    0961252834號函、雇主聘僱外籍勞工申請書（至公立就業服
    務機構辦理外國人轉換雇主）、庚○同意轉換雇主或工作外
    國人名冊電腦檔案資料列印、委託書、陳報函、雇主聘僱外
    籍勞工申報表（通知外勞連續曠職3 日失去聯繫）、勞委會
    96年10月31日勞職外字第0960745363號函、連續曠職三日失
    去聯繫外國人名冊電腦檔案列印資料、旅客入出境紀錄查詢
    、外勞居留資料查詢、內政部入出國及移民署服務事務大隊
    屏東縣服務站98年10月30日移署服屏縣加字第0980156517
    號函、勞委會98年11月2 日勞職管字第0980031169號函、屏
    東縣政府98年12月17日屏府勞工字第0980295130號函各1 份
    附卷可稽（依序見警卷第60頁、第59頁背面、第59頁正面、
    第56頁背面、第57至58頁、第56頁、第54、55頁、第53頁背
    面、第68頁、第69頁背面、第70、71頁、第68頁背面至69頁
    、第62頁、第85頁背面、第67頁背面、第66頁正反面、第71
    頁、第74頁、第73頁背面、第76頁正反面、第72頁、偵卷第
    62、63頁、警卷第113 、77、83頁、81頁正反面、第61頁、
    第2 頁、本院卷第15、40、41、135 頁），前開事實堪以認
    定；次查本件前開「委任契約書」、「交工紀錄表」及「委
    託書」均係被告庚○親自簽名、蓋印一節，業經被告丁○○
    於本院證述明確（見本院卷第191 頁），並經本院當庭勘驗
    上開文書與被告庚○於警偵訊及本院準備程序筆錄上之簽名
    ，字跡極為近似（見本院卷第207 頁），堪信為真，另「雇
    主聘僱外籍勞工申請書（初次招募許可）」、「變更申請人
    同意書」、「外國人聘僱與管理委託書」、「雇主聘僱外籍
    勞工申請書（聘僱許可）」、「轉出同意書」、「解除僱傭
    契約合議書」、「雇主聘僱外籍勞工申請書（外國人申請轉
    出）」、「雇主聘僱外籍勞工申請書（至公立就業服務機構
    辦理外國人轉換雇主）」、「陳報函」、「雇主聘僱外籍勞
    工申報表（通知外勞連續曠職三日失去聯繫）」等相關申請
    文件上均蓋有被告庚○提供予被告丁○○辦理本件聘僱外籍
    勞工使用之印章，其內填寫之資料均為被告丁○○委由晟豐
    公司員工徐文萍依照己○○所提供之庚○及己○○之基本資
    料所繕打等情，亦經被告丁○○於警詢中陳述甚詳（見警卷
    第19頁），且有上開各文書附卷可憑，而被告庚○亦不爭執
    其曾將其印章交予被告丁○○一事（見本院卷第169 頁），
    且始終未曾主張被告丁○○未經其同意擅自使用其印章申請
    外籍勞工一事，堪認被告丁○○前開合於常情之陳述應係實
    情，則依被告庚○親自在本件申請聘僱外籍勞工之「委任契
    約書」、「交工紀錄表」及委託晟豐公司通報甲○○○○○○○○○○○
    行蹤不明之「委託書」上簽名、蓋印，並提供其印章，授權
    被告丁○○在申請聘僱外籍勞工甲○○○○○○○○○○○、辦理
    甲○○○○○○○○○○○轉換雇主及通報甲○○○○○○○○○○○連續曠職3 日失
    去聯繫等過程中任意使用之舉判斷，堪認被告庚○對於被告
    丁○○與己○○以其為雇主，向勞委會申請聘僱外籍勞工來
    台工作，及其子己○○死亡後，被告丁○○向各機關通報證
    人甲○○○○○○○○○○○連續曠職3 日失去聯繫等事項，顯均知情且
    有參與。至於被告丁○○雖堅稱上開「雇主聘僱外籍勞工申
    請書（初次招募許可）」、「變更申請人同意書」、「外國
    人聘僱與管理委託書」、「雇主聘僱外籍勞工申請書（聘僱
    許可）」、「轉出同意書」、「解除僱傭契約合議書」、「
    雇主聘僱外籍勞工申請書（外國人申請轉出）」、「雇主聘
    僱外籍勞工申請書（至公立就業服務機構辦理外國人轉換雇
    主）」、「陳報函」、「雇主聘僱外籍勞工申報表（通知外
    勞連續曠職三日失去聯繫）」上之「庚○」簽名均係其將各
    該文書交予己○○，由己○○處理，並非其公司員工徐文萍
    所簽云云（見本院卷第97、191 頁），然經本院以肉眼觀察
    辨識，上開文書中「庚○」簽名之筆畫、勾勒均極為近似，
    與被告庚○本人在警偵訊及本院準備程序筆錄上、被告丁○○所稱被告庚○親自簽名之前開「委任契約書」、「委託書
    」、「交工紀錄表」上所為簽名差異甚大乙情，業經本院當
    庭勘驗，且為被告丁○○、辯護人、被告丙○○、庚○所不
    爭執（見本院卷第209 頁），堪認該些文書並非被告庚○所
    親簽，且應係同一人所簽寫無誤，又己○○既已於96年7 月
    14 日 死亡，上開「轉出同意書」、「解除僱用契約合議書
    」、「雇主聘僱外籍勞工申請書（外國人申請轉出）」、「
    雇主聘僱外籍勞工申請書（至公立就業服務機構辦理外國人
    轉換雇主）」、「陳報函」、「雇主聘僱外籍勞工申報表（
    通知外勞連續曠職三日失去聯繫）」必然非己○○所簽，而
    被告庚○當時僅與己○○1 名親人同住，衡情亦應無其他人
    會擅自替被告庚○簽名於上開文書上，況衡諸一般社會經驗
    ，晟豐公司既受被告庚○委託全權處理聘僱外籍看護事宜，
    被告庚○又已將其印章交付並授權晟豐公司使用，晟豐公司
    承辦人員理應會直接代其簽名於相關申請文件上，而無須再
    多此一舉地將該些文件交給被告庚○親自簽名，被告丁○○
    此部分辯解實有違常情，參以被告丁○○於本院準備程序及
    99年1 月19日審判期日俱稱本件所有申請書上「庚○」之簽
    名、蓋章都是其拿給己○○云云（見本院卷第97頁、第169
    頁背面），卻於99年3 月17日審理時改稱：其拿申請書給庚○，剛好有一個人在那裡，庚○在睡覺，其就叫該人拿給庚○簽名，之後再過去跟庚○拿云云（見本院卷第212 頁背面
    ），前後說詞不一，益徵其此部分所言不實，應認本件除「
    委任契約書」、「委託書」、「交工紀錄表」以外之有被告
    庚○之簽名之文書應均係晟豐公司承辦人員徐文萍直接代為
    簽名及蓋印，併此敘明。次者，屏東縣專勤隊於98年3 月11
    日接獲屏東縣調查站函告被告丙○○經營之「菩提寵物樂園
    」疑似雇用脫逃外勞之情資後，開始偵辦，嗣於98年3 月16
    日上午9 時50分許，警方在甲○○○○○○○○○○○騎乘腳踏車欲前往
    「菩提寵物樂園」工作途中將其查獲，當時證人
    甲○○○○○○○○○○○確實受僱於被告丙○○在上開狗園照顧流浪狗
    ，且丙○○確有發薪資予甲○○○○○○○○○○○等情，亦為被告丙○○於偵查中及本院所不爭執，且有屏東縣調查站98年3 月11
    日調屏偵字第09870004250 號函、法務部調查局屏東縣調查
    站98年12月3 日調屏偵字第09870021110 號函及所附偵查報
    告各1 份在卷可佐（見警卷第88頁、本院卷第59、60頁），
    此部分事實亦可認定。
(二)、又查，被告丁○○雖係以被告庚○擔任雇主之名，申請聘僱
    外籍勞工在庚○住處從事看護己○○之名義，向勞委會申請
    許可聘僱證人甲○○○○○○○○○○○，然證人甲○○○○○○○○○○○來台之前
    ，印尼仲介公司員工即已告知伊來台係從事照顧狗之工作，
    證人甲○○○○○○○○○○○抵臺，接受健康檢查後，即由被告丁○○
    帶至被告丙○○經營之「流浪狗園」工作，被告丙○○當場
    透過印尼通譯告訴甲○○○○○○○○○○○要負責清理該狗園及餵狗，
    被告丁○○並告知證人甲○○○○○○○○○○○若有人問其工作內容，
    要回答「照顧阿公」，之後甲○○○○○○○○○○○即在該狗園工作，
    被告丙○○按月將甲○○○○○○○○○○○之薪資1 萬8,000 元交給被
    告丁○○，由被告丁○○扣除仲介費、外國銀行貸款等費用
    後，將餘款交給甲○○○○○○○○○○○，並由甲○○○○○○○○○○○在「看護
    工所得薪資及應付其他費用計算表」上簽名，自第7 個月起
    ，改由被告丙○○直接將薪資交予甲○○○○○○○○○○○，被告丁○○即未再至該狗園讓甲○○○○○○○○○○○在薪資明細表上簽名，約
    1 年後，丙○○要求證人甲○○○○○○○○○○○須另外到「菩提寵物
    樂園」工作，並請其1 名名字諧音為「朱吉倫」之家人帶
    甲○○○○○○○○○○○到「菩提寵物樂園」，丙○○因此將其薪資調
    整為每月2 萬1,000 元；甲○○○○○○○○○○○在「流浪狗園」工作
    後約第3 個月某日上午，被告丙○○帶甲○○○○○○○○○○○前往被
    告庚○位於九如鄉之住處，告知甲○○○○○○○○○○○有人要來看伊
    ，要求甲○○○○○○○○○○○裝出照顧被告庚○的樣子給該人看，惟
    之後該人未前來，證人甲○○○○○○○○○○○即於當日中午返回「流
    浪狗園」，又於甲○○○○○○○○○○○在入境後約第6 個月，被告丁○○告訴證人甲○○○○○○○○○○○說阿公過世了，要伊準備行李，
    並帶伊到被告庚○上開住處，當時被告丁○○及在該處照顧
    庚○之1 名從印尼嫁到臺灣之傭人要求甲○○○○○○○○○○○把帶去
    的行李放在庚○家，被告丁○○並表示要把甲○○○○○○○○○○○報
    成逃逸外勞，但甲○○○○○○○○○○○可以繼續在被告丙○○狗園工
    作等事實，迭經證人甲○○○○○○○○○○○於警偵訊及本院審理時證
    述明確（見警卷第4 至16頁、偵卷第28至30、36至41頁、本
    院卷第161 至164 頁），前後證詞堪稱一致，又被告丁○○
    、丙○○均稱渠等與證人甲○○○○○○○○○○○並無仇恨嫌隙（見本
    院卷第97、98頁），被告丙○○既堅稱：當時係證人
    甲○○○○○○○○○○○一直求伊說花了很多錢才能出國工作，如果做
    幾個月就被送回印尼，很可憐，伊是同情證人甲○○○○○○○○○○○
    ，好心才收留甲○○○○○○○○○○○在其狗園工作云云（見偵卷第41
    頁、本院卷第97頁背面），則證人甲○○○○○○○○○○○理應對其心
    存感激，豈有虛構上情誣陷被丙○○之理？而被告丁○○僅
    為媒介證人甲○○○○○○○○○○○來台工作之仲介人員，證人
    甲○○○○○○○○○○○顯無甘冒偽證罪責，虛構上情入被告丁○○於
    罪之動機及必要，況且，證人甲○○○○○○○○○○○前開證詞無異自
    承其對於被告丙○○、丁○○、庚○前開犯行確屬知情並加
    以配合，亦即其與被告3 人就本案應有犯意聯絡及行為分擔
    ，依理其當無杜撰上開足以自陷己罪之證述，其前開證詞應
    屬信實，堪以採信。至於被告丙○○雖以證人甲○○○○○○○○○○○
    係因被其檢舉，且因其被查獲當天係發薪水之日，
    甲○○○○○○○○○○○可能認為伊故意不發薪水才報警，方挾怨報復
    云云（見警卷第42頁、偵卷第12頁、本院卷第282 頁），主
    張證人甲○○○○○○○○○○○所證不實，然而被告丙○○於本院已陳
    稱其並未告訴證人甲○○○○○○○○○○○要檢舉伊一事（見本院卷第
    97頁背面），參以證人甲○○○○○○○○○○○係依其平日作息，於前
    往「菩提寵物樂園」工作途中為警查獲，有偵查報告書及證
    人甲○○○○○○○○○○○警詢陳述可稽（見警卷第1 、13、14頁），
    且遍觀證人甲○○○○○○○○○○○之警偵訊筆錄，可知警方及檢察官
    未曾告知證人甲○○○○○○○○○○○警方係因接獲檢舉方循線查獲伊
    ，則證人甲○○○○○○○○○○○理應不會無端懷疑係被告丙○○檢舉
    伊，被告丙○○執此主張證人甲○○○○○○○○○○○係為報復方為前
    開不實證詞，殊屬無據，併此敘明。又觀諸被告丁○○提出
    之「看護工所得薪資及應付其他費用計算表」，證人
    甲○○○○○○○○○○○確實僅在該薪資計算表上簽名6 次（見警卷第
    111 頁），與其前開證詞相符，再查被告丙○○確有1 名與
    其設籍同址之姪子「朱繼倫」，有其戶口謄本影本1 份在卷
    可查（見警卷第55頁），與證人甲○○○○○○○○○○○前開所陳帶其
    至「菩提寵物樂園」工作之「朱吉倫」發音確極為近似，另
    被告庚○上開住處房間內確實留有甲○○○○○○○○○○○所有之內裝
    有甲○○○○○○○○○○○衣物、皮夾及帳單等物之紅色行李袋一節，
    亦有相片1 張及行李袋內之帳單及皮夾內物品之影本附卷可
    查（見偵卷第23、45至53頁），且為被告丁○○、庚○所不
    爭執（見偵卷第10頁、本院卷第191 頁背面），此外，經本
    院向勞委會函查以被告庚○為被看護者之外籍勞工聘僱紀錄
    ，可知被告庚○之媳婦龔瓊華自84年間至97年間，長期都有
    聘僱外籍看護工照顧被告庚○，有勞委會99年1 月8 日勞職
    管字第0980037223號函在卷可查（見本院卷第76-1、76-2頁
    ），堪認被告庚○平日生活起居亟需他人照顧，且依此回函
    內容，可知自96年6 月27日（終止與菲律賓籍看護工
    JERALDINE MEJINO SUMULONG 之聘僱關係之日）至96年9 月
    30日（96年10月1 日開始聘僱菲律賓籍看護工VITA
    WILIBETH SALARZON ）之期間內，並無以被告庚○為受看護
    者之聘僱外籍勞工紀錄，衡諸常情，於此段期間內，理應會
    有其他人在照顧被告庚○，而依就業服務法第48條第1 項第
    2 款規定，僱主聘僱與在中華民國境內設有戶籍之國民結婚
    ，且獲准居留之外國人工作，毋須向中央主管機關申請許可
    ，被告丁○○亦同此證述（見本院卷第191 頁背面），佐以
    被告庚○於98年8 月31日偵訊時陳稱以前有印尼嫁過來之外
    籍配偶照顧伊等語（見偵卷第37頁），堪認證人
    甲○○○○○○○○○○○前開所證：其入境約第6 個月（即約96年9 月
    間），丁○○帶其至被告庚○上開住處時，1 名照顧被告庚○之嫁到臺灣之印尼籍女傭告訴伊要將其行李留下等語，應
    非虛妄；前開各節皆足佐證人甲○○○○○○○○○○○所為不利於被告
    丁○○、丙○○、庚○之證述信而有徵，應非虛妄。至於被
    告丙○○雖以證人甲○○○○○○○○○○○於警詢及偵訊就其前往被告
    庚○住處之次數及原因陳述不一，認其所述不實云云（見本
    院卷第276 、277 頁），然查證人甲○○○○○○○○○○○於98年3 月
    16日接受警方詢問時，警方係詢問伊是否有到過被告庚○住
    處從事看護工，其答稱：其剛入境時，流浪動物收容中心老
    闆朱小姐（即被告丙○○）說有人要看伊，所以帶伊到九如
    鄉阿公住的地方，實際上沒有住在該址等語，復於同年4 月
    22日再次接受詢問時詳述當天被告丙○○帶其前往被告庚○
    住處之情形，有警詢筆錄附卷可查（見警卷第14、7 頁），
    足見警方當時並未詢問證人甲○○○○○○○○○○○前往被告庚○之住
    處之總次數，又其被查獲之時距離己○○過世之日已歷時近
    2 年，則甲○○○○○○○○○○○於警詢時未主動提及其嗣後於偵訊中
    所述己○○過世後，被告丁○○要求其準備行李，並帶其至
    被告庚○之住處乙事，嗣因檢察官提示被告庚○所提出之其
    置放在被告庚○住處之行李袋相片後，其方憶起上情而提出
    解釋（見偵卷第29、30頁），尚與常情無甚背離之處，另證
    人甲○○○○○○○○○○○於歷次偵訊及審理時始一致證稱被告丙○○
    於其入境後不久，告知伊有人要看伊，帶伊至被告庚○住處
    乙事（見偵卷第29、38頁、本院卷第161 頁背面、第162 頁
    背面），其就此節之多次證述堪稱一致，被告丙○○此部分
    辯詞尚非得採。
(三)、關於甲○○○○○○○○○○○入境後，被告丁○○即將甲○○○○○○○○○○○帶
    至被告丙○○經營之狗園工作，甲○○○○○○○○○○○未曾在被告庚○住處從事看護己○○之工作乙情，被告丁○○雖辯稱：證
    人甲○○○○○○○○○○○來台後，其有將證人甲○○○○○○○○○○○帶到被告
    庚○住處，交工給被告庚○及己○○，之後其每月去被告庚○家，要求己○○或庚○將甲○○○○○○○○○○○之薪水交予伊，其
    將仲介費等費用扣除後，將餘款交給甲○○○○○○○○○○○，並讓
    甲○○○○○○○○○○○在看護工所得薪資及其他費用計算表上簽名，
    己○○過世前，係己○○支付薪水，己○○過世後，則由被
    告庚○付薪水，其每次到被告庚○家都有看到證人甲○○○○○○○○○○○云云，被告庚○雖辯稱：證人甲○○○○○○○○○○○確實有在其
    住處照顧己○○云云，被告丙○○雖證稱：其於己○○過世
    前，至被告庚○住處看己○○時，有看到證人甲○○○○○○○○○○○
    云云。然查：
  1.被告庚○於警偵訊及本院雖堅稱其有聘僱證人甲○○○○○○○○○○○
    ，然於警詢及本院準備程序中卻稱其並未付薪水給
    甲○○○○○○○○○○○，不知道係何人付薪水，不知是否係己○○付
    薪水，其沒有給被告丁○○錢等語，於審理時復稱之前開庭
    所言屬實（見警卷第33頁、本院卷第150 頁背面、第168 頁
    背面），衡情被告庚○既始終否認擔任人頭申請聘僱外籍勞
    工，其顯無虛構前述不利於己之陳述之可能，其前開陳述應
    屬信實，又被告庚○、丁○○、證人即己○○之子戊○○均
    稱當時僅有被告庚○與己○○住在被告庚○上開住處（見本
    院卷第150 頁背面、第191 頁、第164 頁背面），則依被告
    庚○與己○○係父子且同住一屋乙情，倘己○○確有付薪水
    給甲○○○○○○○○○○○，被告庚○理應會知悉此事，始屬合理，堪
    認被告庚○及己○○理應均未支付薪水予甲○○○○○○○○○○○ ，
    亦未支付委託晟豐公司仲介外籍勞工之費用予被告丁○○，
    被告丁○○前開辯解顯屬虛妄，再者，依就業服務法第55條
    第1 項規定，雇主聘僱外國人從事家庭看護工作，應向中央
    主管機關即行政院勞工委員會繳納就業安定費，然被告庚○
    竟對於勞委會一無所知，且稱其並未交錢給被告丁○○（見
    本院卷第150 頁背面），參以被告丁○○亦稱：就業安定費
    係雇主要繳納，不會透過伊去繳等語（見本院卷第97頁），
    足認被告庚○並未繳交就業安定費予勞委會，然經本院向勞
    委會查詢本件外籍勞工聘僱案之就業安定費繳納情形，勞委
    會函覆本院稱該會確實分別於96年5 月7 日、96年8 月28
    日、97年3 月25日收到劃撥轉帳之1,139 元、6,000 元、
    6,670 元就業安定費、於97年6 月24日收到5,400 元滯納金
    ，有勞委會99年1 月4 日勞職許字第0980035683號函文及本
    院公務電話紀錄各1 份在卷可按（見本院卷第112-1 、
    112-2 、112-3 頁），而己○○係於96年7 月14日死亡，亦
    即上開就業安定費及滯納金，除第1 筆就業安定費以外，均
    係於己○○死亡後方繳納，自無可能係己○○所繳，綜上可
    知證人甲○○○○○○○○○○○在看護工所得薪資及其他費用計算表簽
    收之6 個月薪資、被告丁○○收取之仲介酬勞與勞委會收取
    之就業安定費、滯納金均非被告庚○或己○○所支付，則被
    告3 人辯稱證人甲○○○○○○○○○○○實際上確有受雇於被告庚○照
    顧己○○云云，被告丁○○辯稱己○○、庚○有發薪水給
    甲○○○○○○○○○○○云云，顯非合理，洵難採信。至於證人
    甲○○○○○○○○○○○在上開被告丁○○提出之看護工所得薪資及其
    他費用計算表上簽名乙節，僅能證明其確有透過被告丁○○
    領取薪水，惟無法據以認定其薪水係被告庚○或己○○支付
    ，自難憑為有利於被告丁○○、丙○○、庚○之認定，附此
    敘明。
  2.又查被告庚○於95、96年度並未申報綜合所得稅，有財政部
    臺灣省南區國稅局屏東縣分局98年12月10日南區國稅屏縣四
    字第0980044611號及所附95、96年度綜合所得稅各類所得資
    料清單在卷可稽（見本院卷第114 至116 頁），而己○○於
    95、96年度並未自行申報綜合所得稅，係由戊○○申報扶養
    ，其於95、96年度均無所得乙情，則有財政部臺灣省南區國
    稅局高雄縣分局98年12月23日南區國稅高縣二字第09800759
    84號回函暨所附戊○○95、96年度綜合所得稅結算申報資料
    9 紙存卷可按（見本院卷第121 至130 頁），而被告庚○自
    承其於96年間並無收入一事（見本院卷第150 頁背面），證
    人戊○○復證稱：己○○過世前沒有工作，也沒有出門等語
    （見本院卷第165 頁），被告丙○○亦證稱：己○○於95、
    96年已經殘廢，沒有工作等語（見本院卷第193 頁），堪認
    被告庚○與己○○於向勞委會申請聘僱甲○○○○○○○○○○○迄至勞
    委會撤銷聘僱許可之期間內均無收入，經濟狀況非佳，是否
    有資力負擔每月近1 萬8,000 元之聘僱費用（見上開看護工
    所得薪資及其他費用計算表之記載），實值懷疑；再依證人
    戊○○於審理中證稱：其與其妻每1 、2 個月會回去看己○○1 次，其與堂兄弟共3 人每個月固定匯錢給其爺爺（即被
    告庚○）當生活費，其姑姑有時候會去照顧庚○與己○○，
    己○○有2 個哥哥、4 個姊姊、1 個妹妹等語（見本院卷第
    165 頁正反面），參以前述被告庚○之媳婦龔瓊華長期聘僱
    外籍勞工照顧庚○之事實，足見被告庚○、己○○與渠等親
    人之關係尚屬良好，以渠等之經濟能力，理應無自行出資聘
    僱外籍勞工之可能及必要，況被告庚○之媳婦龔瓊華於94年
    8 月11日經勞委會許可聘僱菲律賓籍看護工JERALDINE
    MEJINO SUMULONG 照顧被告庚○，嗣因JERALDINE MEJINO
    SUMULONG於96年6 月27日出國，而終止聘僱關係等情，有上
    開勞委會99年1 月8 日勞職管字第0980037223號函可查，足
    見本件被告庚○委由被告丁○○申請聘僱外籍看護工之時，
    已有另1 名外籍勞工在被告庚○住處照顧庚○，則被告庚○
    、己○○是否尚有再自行花錢聘僱外籍勞工之必要，亦值懷
    疑；益徵證人甲○○○○○○○○○○○實際上並非被告庚○、己○○所
    聘僱。
  3.再者，證人戊○○於本院審理時證稱：其與妻子每1 、2 個
    月會回去看己○○1 次，己○○往生前比較常住院，其會帶
    己○○去醫院，但因其工作關係，所以己○○1 個人住院，
    其不知道庚○及己○○96年時有無請外勞，其去的時候沒有
    看到外勞，己○○去世前1 星期，其有載己○○去醫院複診
    ，己○○過世時，因為很緊急，是己○○自己打電話叫車子
    去醫院，（問：平常誰照顧他們？）其姑姑有時候會去照顧
    他們，二姑姑比較常去看庚○，其沒有聽二姑姑說過他們有
    請外勞照顧庚○或己○○，96年3 月間及之後其回去之次數
    很難估計，己○○去世前常常去醫院複診，其如果放假就會
    載己○○去醫院，其回去載己○○時，都是把車開到庭院，
    己○○在那邊等伊，己○○看到伊把車停好就會上車，其沒
    有看到有沒有人在照顧己○○等語（見本院卷第164 頁背面
    至166 頁），證人戊○○顯然未曾見過外籍勞工照顧其父親
    己○○，而衡諸常情，倘證人甲○○○○○○○○○○○確實有在被告庚○住處照顧己○○，己○○又行動不便，證人甲○○○○○○○○○○○
    理應隨侍在旁，且己○○住院時，其更加應該在醫院照顧己○○，然而多次前去被告庚○住處探視己○○及搭載己○○
    至醫院複診之證人戊○○竟對於己○○有無聘僱外籍看護一
    事毫不知情，且其在己○○過世前之住院期間竟未曾見過外
    籍看護，顯甚悖於常情，佐以證人即被告庚○之鄰居陳春（
    住在屏東縣九如鄉○○村○○路51巷68號）、方世雄（住在
    屏東縣九如鄉○○村○○路51巷93號）於警詢中證稱渠等未
    見過或知道有1 名印尼籍外勞在照顧庚○之子己○○等語（
    見偵卷第19、21頁），堪認證人甲○○○○○○○○○○○證稱其未在被
    告庚○之住處照顧己○○應係實情。至於證人即被告庚○之
    鄰居乙○○（住在三塊村三多路51巷89號）於警詢中雖證稱
    ：其之前有看過1 名印尼籍外勞在照顧己○○，後來就沒有
    見過了云云（見偵卷第20頁），然其於本院審理時具結證稱
    ：其對於證人甲○○○○○○○○○○○沒有印象，不確定是否是在庭被
    告庚○之外勞，其無法確認照顧庚○或己○○之外勞是否是
    證人甲○○○○○○○○○○○等語（見本院卷第167 頁正反面），參以
    前述被告庚○之媳婦龔瓊華長期聘僱外籍勞工照顧庚○乙情
    ，證人乙○○既未能確定其看到之外籍勞工係證人
    甲○○○○○○○○○○○，且未具體陳述其看到外籍勞工之時間點，實
    難以其證詞逕認證人甲○○○○○○○○○○○確有在被告庚○住處從事
    照顧己○○之工作，附此敘明。
  4.再者，依被告丙○○於本院準備程序及審理時辯稱：己○○
    找伊幫忙申請外勞，是因為己○○父親已經有申請了，不能
    夠申請，所以要借用其名義，己○○要求伊提供資料，說如
    果有問題要聯絡比較方便，己○○跟伊提這件事後約2 、3
    天才簽「外國人聘僱與管理委託書」等語（見本院卷第97頁
    背面、第192 頁、第193 頁背面），應認己○○係於勞委會
    發函要求補正「外國人聘僱與管理委託書」之後，方對被告
    丙○○提出前開請求，然上開於95年12月15日製作之「申請
    聘僱外籍看護工基本資料傳遞單」及於96年1 月5 日出具之
    「變更申請人同意書」卻已將被告丙○○列為申請人，衡諸
    常情，被告丙○○既稱與己○○交情很好，88、89年即已認
    識，會互相幫忙等語（見本院卷第97頁背面、第193 頁），
    己○○顯無未徵得被告丙○○同意，即擅自冒用丙○○之名
    義提出申請，且事後亦無未立即告知丙○○之可能，其前開
    辯解之真實性殊值懷疑，另被告丙○○供稱0000000000號電
    話係其使用（見本院卷第193 頁），然己○○於95年12月15
    日至行政院衛生署屏東醫院，接受醫師評估其是否符合申請
    聘僱外籍看護工之條件時所留之聯絡電話即係被告丙○○所
    使用之0000000000號，有「疾病及失能診斷證明書（雇主申
    請聘僱外籍家庭看護工用）」附卷可憑（見警卷第58頁背面
    ），而被告丙○○既稱己○○自己有行動電話（見本院卷第
    193 頁），且上開「疾病及失能診斷證明書（雇主申請聘僱
    外籍家庭看護工用）」所須填載之電話亦非本件聘僱外籍勞
    工之雇主之聯絡電話，則己○○豈有於該診斷證明書上填載
    被告丙○○之電話之必要？另己○○顯係知悉被告丙○○亦
    有使用0000000000號行動電話，方會於被告丁○○填寫「申
    請聘僱外籍看護工基本資料傳遞單」時，告知被告丁○○此
    電話號碼，此有上開傳遞單及被告丁○○之供述可稽（見本
    院卷第96頁背面及警卷第60頁），而被告丙○○本人在上開
    「外國人聘僱與管理委託書」上填寫之聯絡電話亦為
    0000000000號（見警卷第54頁），然而上開「雇主聘僱外籍
    勞工申請書（聘僱許可）」、「雇主聘僱外籍勞工申請書（
    外國人申請轉出）」、「雇主聘僱外籍勞工申請書（至公立
    就業服務機構辦理外國人轉換雇主）」、「陳報函」及「外
    籍勞工居留案件申請表」上所載雇主庚○之聯絡電話卻係
    0000000000號，有各該文書存卷可查（見警卷第67頁背面、
    第73頁背面、偵卷第62頁、警卷第62頁），衡情倘被告丙○○所辯己○○單純係為方便聯絡，方要求伊幫忙提供資料一
    事為真，依常情判斷，己○○理應無刻意提供被告丙○○之
    另1 支電話號碼予被告丁○○之必要，依前述文書上所載聯
    絡電話之情形，堪認渠等係刻意區分，以0000000000號為被
    告庚○之聯絡電話、以0000000000號為被告丙○○之聯絡電
    話，以掩人耳目。
  5.況且，被告丁○○就上開「申請聘僱外籍看護工基本資料傳
    遞單」為何係以被告丙○○為申請人後來又改為庚○申請一
    節，於98年7 月15日偵訊時辯稱：因為丙○○與己○○是朋
    友；當初署立屏東醫院旁邊的長期照顧中心會先推薦臺灣的
    看護來照顧己○○，... 勞委會有規定如果病人在台灣有親
    屬一定要由三等親以內來申請，當初「申請聘僱外籍看護工
    基本資料傳遞單」是為了要媒合本國之看護工，是要讓長期
    照顧中心做推薦的工作，後來長期照顧中心會把找不到適當
    人選的這個文送到勞委會去，依規定申請人必須是三親等以
    內的人才可以申請外勞來照顧病人，所以送上去的文才改成
    庚○，當初傳遞單上所寫申請人丙○○只是當作是聯絡人等
    語（見偵卷第10、11頁），然於本院準備程序中卻改稱：傳
    遞單是己○○給我資料，我幫他寫的，後來我要送件給勞委
    會，我跟他們收證件，就是己○○與丙○○之身分證，我叫
    他們把父母親資料印出來，這樣才可以看出是不是三等親，
    我發現他們不是三等親，就要求庚○當雇主才可以等語（見
    本院卷第96頁背面），於審理時證稱：（辦理照顧己○○為
    何一開始是以被告丙○○的名義？）資料是己○○給我的。
    ... 一開始我以為他們是叔姪關係，這是己○○跟我說的，
    後來我看到他們的基本資料才知道他們沒有關係，當時我幫
    他們申請時並不知道他們是朋友，我有跟己○○說要找三等
    親辦理，但我不知道他為何會找被告丙○○云云（見本院卷
    第190 頁正反面），依其偵訊所陳，可知其知道被告丙○○
    與己○○係朋友，上開傳遞單以被告丙○○為申請人，僅係
    暫時當作聯絡人而已，然於本院卻改稱係己○○不知何故謊
    稱與丙○○係叔姪關係，方會於上開傳遞單填載被告丙○○
    為申請人，嗣因其察覺實情，方要求己○○以被告庚○為雇
    主，前後說詞不一，益徵其辯解之真實性堪虞。
(四)、再者，關於被告丁○○、庚○謊報證人甲○○○○○○○○○○○於96年
    10月11日擅自離開被告庚○住處，自此失去聯繫部分，被告
    丁○○雖辯稱：己○○死亡後，其要替甲○○○○○○○○○○○辦理轉
    換雇主，證人甲○○○○○○○○○○○不願意就逃跑云云，被告庚○辯
    稱：己○○死亡後，證人甲○○○○○○○○○○○就不見了云云，被告
    丙○○則辯稱：己○○死亡後，96年底某日，證人
    甲○○○○○○○○○○○至其狗園，求伊收留，伊係同情甲○○○○○○○○○○○
    ，方收留之云云。惟查：
  1.觀諸被告丁○○歷次辯解，其於98年3 月24日、98年4 月28
    日警詢、98年7 月15日偵訊時均辯稱：「我於96年10月11日
    與晟豐公司負責人張啟連一起去庚○家，要載MIISTNAROTUN
    至鳳山就業外勞轉換中心還是屏東就業服務站（詳細地點已
    記不清楚），要讓新雇主看MIISTNAROTUN時，被告庚○告訴
    我MIISTNAROTUN騎腳踏車外出，我在庚○家等MIISTNAROTUN
    回來，因為就業服務站於下午1 點到2 點才有受理轉換雇主
    手續，時間到了，MIISTNAROTUN仍未回來，我就先離開庚○
    家了，3 天後我打電話問庚○外勞有沒有回來，我就開始辦
    理該外勞行蹤不明手續；96年10月11日是我最後1 次去庚○
    家，因為MIISTNAROTUN逃跑後與我就沒有業務相關連，所以
    後來就沒有再去庚○家，我知道曾有1 位菲律賓籍來找這位
    外勞，她有問我能不能在這屏東縣一帶附近工作就好」云云
    （見警卷第21、23、28頁、偵卷第10頁），於98年8 月31日
    偵訊時卻改稱：「我知道己○○往生後，就跟庚○拿死亡證
    明要辦轉換雇主，因為第1 次轉換時沒有人要承接，所以外
    勞就繼續待在庚○家，大約1 星期後有人要承接，我就去庚○家要帶證人甲○○○○○○○○○○○走，因為她不想走，因為她男友
    在庚○家附近，我就跟她說必須跟我走，不走的話我就要報
    逃逸外勞，她死都不肯跟我走，我為了保護自己，我就向她
    說，那你紅色袋子要留在庚○家裡，因為如果要辦轉換雇主
    的話，必須在每個星期四的下午1 點至2 點在鳳山就業服務
    站辦理，若超過這段期間就失效了，她不跟我走，我也不能
    硬拉她走，我就先離開，當天下午我再去庚○家看時，她已
    經不在了，3 天以後我再去庚○家查訪也沒有看見她，我就
    問庚○，庚○說沒有看見她，我就去報逃逸外勞了」云云（
    見偵卷第38頁），於本院準備程序辯稱：「那天我要帶外勞
    去轉換雇主時，外勞不太願意，我聯絡公司的人來一起處理
    ，就先離開，再回去的時候就沒有看到人，我那天要帶外勞
    轉換雇主時，庚○知道，下午外勞跑掉時，我有問庚○，他
    說他不知道，外勞好像騎腳踏車出去，我就繼續追蹤，我3
    天之後有過去，也有打電話，都沒有找到人，我就叫雇主委
    託我們辦理外勞逃跑的事情，我跟他說外勞逃跑依照規定要
    辦理逃跑失聯，所以庚○就寫委託書給我」云云（見本院卷
    第97頁），於本院審理時復堅稱：我不知道甲○○○○○○○○○○○為
    何逃跑，我之前在檢察官那裡是說因為她到另外一個地方，
    錢可能賺得比較多，我不知道她是否是因為男朋友的原因跑
    掉，... 我沒有叫甲○○○○○○○○○○○留行李在庚○家，是她自己
    把行李放在被告庚○家」云云（見本院卷第190 頁、第191
    頁背面），其對於其於96年10月11日當天至被告庚○住處有
    無見到證人甲○○○○○○○○○○○、該日之後有無再到被告庚○住處
    、其有無要求證人甲○○○○○○○○○○○將行李放在被告庚○住處、
    證人甲○○○○○○○○○○○是因何緣故不願轉換雇主等節，前後所述
    皆有出入，真實性實值懷疑；另被告庚○於98年4 月1日 警
    詢時稱：「我記不得仲介公司人員有沒有來家裡報外勞行蹤
    不明」云云（見警卷第38頁），於98年4 月28日警詢時改稱
    ：「報外勞失蹤是由丁○○報的，我打電話給仲介公司告知
    外勞逃逸，由丁○○報外勞逃逸」云云（見警卷第34頁），
    於98年8 月31日偵訊時辯稱：「我不知道外勞是自己離開，
    還是因為被仲介轉換雇主帶走了，我沒有看見丁○○去我家
    要帶外勞離開，我不記得有無看過在庭之被告丁○○，嗣又
    改稱：我之前說不認識丁○○是我說錯了，我是委託他辦仲
    介才認識他。」（見偵卷第36、41頁），又於本院準備程序
    辯稱：「己○○過世後，姓黃的仲介就沒有再到我家找我，
    後來外勞就不見了，姓黃的仲介沒有問我外勞去哪裡了」云
    云（見本院卷第150 頁背面），於本院審理時又稱：證人
    甲○○○○○○○○○○○有無被通報逃逸我不知道（見本院卷第168 頁
    背面），其前後供述反覆不一、莫衷一是，且其於警詢所陳
    係其打電話給仲介公司告知外勞逃逸等語，於準備程序所供
    己○○過世後，被告丁○○就沒有再去其住處，被告丁○○
    沒有問伊外勞去哪裡等情，與被告丁○○前開所證不符，再
    觀諸被告庚○歷次陳述，其始終未提及被告丁○○所辯其於
    己○○死亡後，欲替證人甲○○○○○○○○○○○辦理轉換雇主，於96
    年10月11日至被告庚○住處，欲帶證人甲○○○○○○○○○○○去辦理
    轉換雇主，證人甲○○○○○○○○○○○不願意，因而逃跑，之後其多
    次以電話或親自至庚○住處詢問甲○○○○○○○○○○○之行蹤，均無
    所獲，乃要求被告庚○寫委託書通報外勞逃跑等節，參以被
    告庚○始終辯稱其確有透過被告丁○○雇用甲○○○○○○○○○○○照
    顧己○○，並非人頭雇主云云，且其於本案與被告丁○○並
    無利益衝突，其顯無設詞陷害被告丁○○之情形及動機，足
    徵被告丁○○所辯其於96年10月11日前往被告庚○住處，要
    帶證人甲○○○○○○○○○○○去轉換雇主，甲○○○○○○○○○○○不願意轉換
    雇主，所以逃逸云云，並非實情。
  2.次者，被告丁○○證稱：其要求證人甲○○○○○○○○○○○簽「解除
    僱用契約合議書」時，證人甲○○○○○○○○○○○知悉是要解除契約
    ，其有告知是辦理轉換雇主要使用的，證人甲○○○○○○○○○○○親
    自簽名於其上（見本院卷第191 頁背面），且有該「解除僱
    用契約合議書」附卷可資比對（見警卷第76頁），倘若被告
    丁○○所述證人甲○○○○○○○○○○○不願意轉換雇主乙情屬實，證
    人甲○○○○○○○○○○○既知該「解除僱用契約合議書」之內容及用
    途，豈會願意在該文書上簽名？顯非合理。次按入出國及移
    民法第36條規定，外國人有從事與申請停留、居留原因不符
    之活動或工作之情形者，入出國及移民署得強制驅逐出國，
    證人甲○○○○○○○○○○○既然仍想繼續在臺工作，且其明知若逃跑
    至其他地方工作，被告丁○○或庚○必定會通報主管機關其
    逃跑失蹤一事，一旦被尋獲，其即會被驅逐出境，況其貿然
    至他處找工作，他人非但應無甘冒違法受罰之風險，未經許
    可即擅自聘僱伊之可能，甚至有可能通報警方，依此推論，
    堪認證人甲○○○○○○○○○○○應無無故拒絕被告丁○○替其轉換雇
    主，擅自逃跑至其他地點工作之動機。至於被告丁○○於本
    院雖稱證人甲○○○○○○○○○○○可能係因在其他地方薪水比較高，
    且無須再付仲介費及帳單，所以逃跑云云，然被告丁○○於
    本院明確陳稱：其並未告知證人甲○○○○○○○○○○○，轉換之新雇
    主會付多少薪水等語（見本院卷第191 頁背面），再如上所
    述，理應鮮少有人會冒險違法聘僱證人甲○○○○○○○○○○○，縱使
    非法聘僱，因有被查獲受罰之風險，亦理應不會支付高薪予
    甲○○○○○○○○○○○，再證人甲○○○○○○○○○○○逃跑後，被告丁○○亦
    不會替其償還銀行貸款，此為被告丁○○所是認（見本院卷
    第97頁），堪認此對於證人甲○○○○○○○○○○○而言並無額外之利
    益，再倘若甲○○○○○○○○○○○係因不想付仲介費給仲介公司故而
    逃離，以被告庚○之住處僅有行動不便之被告庚○及己○○
    2 人居住之情形，其顯然無須等到己○○死亡方逃跑，被告
    丁○○此部分辯解自非可採。況且，被告丁○○於本院審理
    時既堅決表示其並未要求證人甲○○○○○○○○○○○將行李留在被告
    庚○家（見本院卷第191 頁背面），倘證人甲○○○○○○○○○○○故
    意逃離，何需將裝有其衣物、皮包等物之行李袋留在被告庚○家？再關於被告丁○○及辯護人辯稱被告丁○○通報外勞
    逃跑，即無法繼續收取仲介費，對被告丁○○而言並無利益
    云云，然被告丁○○以前述非法手段使被告丙○○得以雇用
    證人甲○○○○○○○○○○○，又於名義上之受看護者己○○死亡後，
    以謊報外勞逃跑之手段，使證人甲○○○○○○○○○○○免於轉換雇主
    ，被告丙○○乃得以繼續雇用證人甲○○○○○○○○○○○替其工作，
    被告丙○○理應會給予被告丁○○相當之報酬，被告丁○○
    空言辯稱其並無利益，尚難採信。
  3.再關於被告丙○○所辯證人甲○○○○○○○○○○○何以受雇在其狗園
    工作乙節，其於多次接受警方詢問時堅稱：係證人
    甲○○○○○○○○○○○至其經營之「流浪狗園」要求伊收留，說不需
    要薪水，只需提供吃住，其就提供甲○○○○○○○○○○○吃住，沒有
    給她薪水，甲○○○○○○○○○○○說她是原住民，後來其發現
    甲○○○○○○○○○○○講電話怪怪的，講的語言不是原住民語，逼問
    她，她才說她是逃跑的外勞，其知道後就打電話給屏東縣調
    查站人員李永安檢舉，其不認識庚○，不知道為何被告庚○
    申請外勞之申請書寫其行動電話，其名片及狗園網路上有其
    行動電話號碼云云（見警卷第41、44、48、49、51頁），然
    其於98年7 月15日、98年8 月31日偵訊及本院準備程序、審
    理時卻改稱：己○○係其朋友，其知道甲○○○○○○○○○○○是己○○家請的外勞，其到己○○家有看過證人甲○○○○○○○○○○○在工
    作，己○○申請外勞時，找伊幫忙提供資料以便聯絡，其有
    看過庚○幾次，知道庚○係己○○父親；己○○死亡後幾個
    月，MISTNAROTUN 就逃跑了，96年年底有1 天，
    甲○○○○○○○○○○○至其養狗的地方，求伊收留，說她花了很多錢
    才能出國工作，如果做幾個月就被送回印尼，這樣很可憐，
    其因為同情才收留甲○○○○○○○○○○○在其養狗場工作，其每個月
    給甲○○○○○○○○○○○薪水約1 萬8,000 元等語（見偵卷第10至12
    頁、本院卷第97頁背面、第192 頁背面、第194 頁），前後
    所述出入甚鉅，至其就此雖解釋稱其在警局係因恐被罰錢方
    說謊等語，然其接受檢察官訊問時，何以突然就不害怕被罰
    錢，啟人懷疑；再者，證人甲○○○○○○○○○○○逃離被告庚○及己○○住處後，竟如此巧合地至己○○之友人即被告丙○○之
    狗園求丙○○收留伊，又被告丙○○於警詢及本院屢稱其經
    營之狗園經濟狀況不佳（見警卷第50頁、本院卷第212 頁背
    面），且其自承知悉非法雇用外籍勞工係違法之事，會被罰
    錢（見本院卷第97頁背面、192 頁背面、193 頁），衡情其
    應無冒著被發現罰錢之風險，以與其他員工相同之薪資雇用
    非法逃跑之外籍勞工甲○○○○○○○○○○○之可能（見本院卷第193
    頁背面至194 頁），其所辯顯有違常情（被告丁○○之辯護
    人亦認一般而言，逃跑外勞會被雇主剝削，但本案外勞逃跑
    後，每月不但不用支付仲介費及貸款，且薪水從1 萬8, 000
    元調高至2 萬1,000 元，與常情有違，見本院卷第212 頁背
    面）；再查，被告丁○○於警詢中堅稱其不認識被告丙○○
    （見警卷第20、21、23、29頁），卻於98年7 月15日與被告
    丙○○、庚○一起接受偵訊時改稱：己○○與被告丙○○是
    朋友，申請聘僱外籍看護工基本資料傳遞單上所寫申請人丙○○只是當作是聯絡人云云（見偵卷第10、11頁），另被告
    庚○於98年4 月1 日、同年月28日警詢時均稱不記得替其辦
    理外勞之人係何人、係何仲介公司云云（見警卷第37、32頁
    ），然在98年7 月15日接受偵訊時卻明確答稱其係委託被告
    丁○○申請外勞照顧其兒子，且主動將證人甲○○○○○○○○○○○留
    在其住處之紅色行李袋帶到偵查庭，以為有利於伊之證明（
    見偵卷第10頁），堪認被告丙○○、丁○○得知警方掌握之
    事證後，為免渠等犯行曝光，方共謀以前開說詞解釋上開申
    請聘僱外籍看護工基本資料傳遞單為何係以被告丙○○為申
    請人、被告丙○○又何以簽寫上開「變更申請人同意書」及
    「外國人聘僱與管理委託書」、被告丙○○之行動電話號碼
    為何會出現在上開文件上等諸多疑點，並要求被告庚○配合
    為前述供詞，及將被告丁○○先前要求證人甲○○○○○○○○○○○留
    在被告庚○住處之行李袋提供給檢察官，則自前述被告3 人
    串供之行為觀之，益加證明被告3 人涉有前開犯行。
  4.另佐以被告庚○固然始終辯稱其確實有請外勞照顧己○○云
    云，然觀諸其警偵訊及本院準備程序、審理之供述，足見其
    對於本件聘僱外籍勞工甲○○○○○○○○○○○之過程，如：委託何仲
    介公司代辦、提供何資料給仲介、有無簽署契約書、申請文
    書、雇用之外勞是否係甲○○○○○○○○○○○、其如何稱呼該外勞等
    節均稱「記不清楚」或「忘記了」，且對於是否認識被告丁○○、是否係丁○○替其處理本件申請案及將外勞交給伊、
    後來被告丁○○有無至其住處要帶甲○○○○○○○○○○○去轉換雇主
    、甲○○○○○○○○○○○離開之原因、有無通報外勞行蹤不明等事項
    說詞亦反覆不一，再其年事雖甚高，然其既能清楚記憶曾聘
    僱外籍勞工照顧己○○，以前有印尼嫁到臺灣的外籍配偶照
    顧伊等事實（見偵卷第37頁），亦記得其有3 子5 女、其於
    96年間並無工作，其兒女有時候會給伊錢等事（見本院卷第
    150 頁背面），顯見被告庚○對於以前發生之事並非全無記
    憶，倘其確有委託被告丁○○聘僱證人甲○○○○○○○○○○○，而證
    人甲○○○○○○○○○○○於96年3 月14日入境後，確有在其住處工作
    至96年10月11日始離開，期間長達6 個月，其顯無可能無法
    確認在庭之證人甲○○○○○○○○○○○是否即係其聘僱之外勞，亦不
    知其如何稱呼該名外勞，且縱其係因年邁而記憶不清，亦應
    不會出現前開說詞反覆之情形，堪認其所辯均係推諉卸責之
    詞，並非實情；辯護意旨辯稱：被告指認本案之外勞，無論
    指認相片或是本人均正確無誤云云（見本院卷第213 頁），
    顯與客觀事證不符，洵非得採。
(五)、至於被告丙○○於98年3 月4 日向調查員李永安檢舉稱：屏
    東縣九如鄉三塊村葉姓老人原雇用印尼籍女外勞協助看護，
    後該外勞自行外出即未返回葉宅，目前該女外勞出現在「菩
    提寵物樂園」，並受雇工作，該女外勞綽號「琳達」從事協
    助餵養流浪狗工作等語，有法務部調查局屏東縣調查站98年
    12月3 日調屏偵字第09870021110 號函暨所附李永安之偵查
    報告各1 份存卷可查（見本院卷第59、60頁），被告丙○○
    辯稱其曾向調查員李永安檢舉證人甲○○○○○○○○○○○一事固屬實
    情，然被告丙○○於本院供稱：其知悉非法聘僱外籍勞工係
    違法之事，其害怕被罰錢等語（見本院卷第97頁背面、192
    頁背面、193頁），又其自陳其於96年底即收留證人
    甲○○○○○○○○○○○在其狗園工作（見本院卷第97頁背面），則其
    何以在聘僱證人甲○○○○○○○○○○○已逾1 年後，突然不怕被罰錢
    而向調查員提出檢舉，實屬矛盾而令人懷疑，參以其於辯護
    狀載明其向李永安調查員求助，本意冀望警政機關趁證人
    甲○○○○○○○○○○○外出時藉巡邏臨檢之名義逮捕查辦等語（見本
    院卷第282 頁），堪認其係因不明原因不願意繼續雇用證人
    甲○○○○○○○○○○○，方故意向調查員提出檢舉，圖使證人
    甲○○○○○○○○○○○因被查獲非法居留（已超過核准之居留效期）
    、非法工作及被通報逃逸等情而直接被遣送出境，同時亦欲
    藉此舉卸免其非法雇用外籍勞工之行政責任及本件刑責，此
    觀之其於證人甲○○○○○○○○○○○被查獲後接受警方詢問時，猶謊
    稱其不知道證人甲○○○○○○○○○○○係逃跑之外勞，其原本以為證
    人甲○○○○○○○○○○○是原住民，其雇用證人甲○○○○○○○○○○○並未支
    付薪水云云（見警卷第49、50、44、45、頁）即明，自難以
    其主動檢舉證人甲○○○○○○○○○○○一事為有利於被告丙○○之認
    定。
(六)、再者，被告丁○○之辯護人雖另辯護稱：被告丁○○收到
    勞委會招募許可後，將需求函、授權書、看護工契約書送到
    外國駐台辦事處認證後，寄到國外，該些文件上都記載是招
    募家庭看護工，證人甲○○○○○○○○○○○何以知道來台是照顧流浪
    狗？證人甲○○○○○○○○○○○入境後簽署外國人入國工作費用及
    工資切結書、看護工作所得薪資及應付其他費用計算表、外
    國人確實了解就業服務法相關規定切結書，甲○○○○○○○○○○○清
    楚知道其權益保障及申訴管道，被告丁○○不可能把
    甲○○○○○○○○○○○交給被告丙○○；證人甲○○○○○○○○○○○稱其前
    6 個月薪水，是被告丙○○交給被告丁○○，由被告丁○○
    交給伊，第7 個月後，被告丙○○就直接將錢交給伊，第7
    個月就是陳報外勞逃跑之後，可見前6 個月與第7 個月以後
    支付薪資之人不同，若同為被告丙○○支付，應一樣會交給
    被告丁○○，被告丁○○以仲介為業，如一開始就將外勞交
    給被告丙○○，豈有不繼續向被告丙○○收取仲介費之理等
    語。然而，證人甲○○○○○○○○○○○已明確證稱印尼仲介公司人員
    在伊來台之前即已告知伊來台名義係看護工，但實際上是照
    顧狗，其為了賺錢就答應等語（見警卷第14頁、本院卷第
    161 、162 頁），衡諸常情，證人甲○○○○○○○○○○○為能來台工
    作賺錢，確有接受此要求之高度可能性，其證詞堪認合理可
    採；而辯護人所指上開文書上均記載甲○○○○○○○○○○○來台從事
    之工作為家庭看護工乙節，顯係被告丁○○為遂行本件以被
    告庚○擔任人頭申請聘僱外籍看護工犯行之手段，自非得據
    為有利於被告之認定；再證人甲○○○○○○○○○○○既然事前已同意
    從事照顧流浪夠之工作，且知悉不得從事與看護工契約書所
    載內容不同之工作，為能繼續在臺灣工作，豈有向主管機關
    申訴，致其喪失此工作機會，甚至被依法遣返之可能？辯護
    人此部分辯解亦非得採；又查證人甲○○○○○○○○○○○於入境後前
    6 個月領取之薪水各為3,065 元、6,065 元、6,065 元、
    6,065 元、6,065 元、4,065 元，有上開看護工所得薪資及
    應付其他費用計算表在卷可查（見警卷第111 頁），而據其
    與被告丙○○所述，可知被告丙○○在第7 個月後，每個月
    發1 萬8,000 元薪水予證人甲○○○○○○○○○○○（見警卷第12頁、
    本院卷第161 頁背面），則縱使證人甲○○○○○○○○○○○對於其在
    第7 個月後並未付仲介費、貸款等費用給被告丁○○一事有
    所察覺，然其既可賺取更多薪資，自然樂於接受，縱其未追
    根究柢亦與常情無違；至於被告丁○○於證人甲○○○○○○○○○○○
    入境第7 個月之後固未繼續按月向證人甲○○○○○○○○○○○收取仲
    介費，然其替被告丙○○非法仲介外勞，被告丙○○理應會
    給予相當之利益，況且渠等通報證人甲○○○○○○○○○○○逃跑後，
    被告丙○○亦無須再繳交就業安定費予勞委會，即可減少此
    部分支出，被告丁○○及其辯護人辯稱被告丁○○若謊報外
    勞逃跑會因此受有損失云云，洵難採信。辯護人前開辯護之
    詞均非得為有利於被告丁○○之認定，附此敘明。
(七)、另被告丙○○雖又以：倘其與被告丁○○確有為本件犯行
    ，己○○死亡後，渠等只需將此事隱而不發，主管機關即無
    法查悉，何需於己○○死亡後不久即向勞委會通報轉出外勞
    ，且進行轉換雇主媒合，因無論媒合有無成功，被告等均需
    面對將證人甲○○○○○○○○○○○交付新雇主或遣返回國之兩難局面
    ；證人甲○○○○○○○○○○○既自認係合法來台工作，豈會容許被
    告丁○○將其通報成逃逸外勞，而面臨遭受廢止聘僱許可或
    遣返處分？又證人甲○○○○○○○○○○○對於其為何自第7 個月起不
    需再支付費用、貸款、為何不依規定申訴、為何容任被通報
    為逃逸外勞等節，一概虛稱「我不懂」、「不清楚」，顯見
    其心虛云云置辯（見本院卷第278 、281 頁）；然本件被看
    護人己○○既已死亡，甲○○○○○○○○○○○依法即不能繼續在被告
    庚○住處工作，倘被告丁○○於己○○死亡後，不替證人
    甲○○○○○○○○○○○辦理轉換雇主手續，證人甲○○○○○○○○○○○ 表 面
    上即繼續在被告庚○住處工作，一旦被勞委會發現受看護者
    己○○已死亡之事實，雇主即被告庚○、被告丁○○所任職
    之仲介公司即會因違反就業服務法、私立就業服務機構許可
    及管理辦法而受罰，被告丁○○自無可能長久隱瞞此事，而
    被告丁○○、丙○○即係因恐證人甲○○○○○○○○○○○轉換雇主成
    功，證人甲○○○○○○○○○○○即將因此變更雇主，若轉換不成，則
    會被遣返，方會共謀要求證人甲○○○○○○○○○○○配合，謊報證人
    甲○○○○○○○○○○○無故逃跑，使證人甲○○○○○○○○○○○得以繼續在被
    告丙○○之狗園工作，被告丙○○以此置辯，尚非得採；另
    證人甲○○○○○○○○○○○配合被告丁○○之要求，由被告丁○○將
    其通報為逃跑外勞之後，其仍然得以繼續在被告丙○○之狗
    園工作，且之後可領取足額薪資（即無須扣除應付給被告丁○○之仲介費、國外銀行貸款、健保費等費用），證人
    甲○○○○○○○○○○○之後所能賺取之薪資已倍於原本之薪資，有前
    開看護工所得薪資及應付其他費用計算表可查（見警卷第
    111 頁），證人甲○○○○○○○○○○○於被告丁○○、丙○○以此利
    益相誘，被查獲之可能性又不高之情況下，自極有可能接受
    此提議，再者，證人甲○○○○○○○○○○○顯有可能係因其配合被告
    丁○○及丙○○之要求，非法在被告丙○○之狗園工作及被
    通報為逃跑外勞，恐被認為同涉不法，方有被告丙○○所述
    避重就輕之情形，自難以此逕認證人甲○○○○○○○○○○○所述不實
    。
(八)、至於起訴意旨雖認被告丁○○提出「申請聘僱外籍看護工基
    本資料傳遞單」向屏東縣長期照顧管理中心申請推介本國籍
    家庭照顧服務員之時，即已開始參與本件犯行（見起訴書第
    1 、2 頁），然被告丁○○既身為外勞仲介公司之業務員，
    以其專業，其對於申請外籍勞工來台之相關規定應極為熟稔
    ，衡情其理應不會以不符合就業服務法第四十六條第一項第
    八款至第十一款工作資格及審查標準第23條所規定之雇主資
    格之被告丙○○為申請人提出本件申請，堪認其當時應尚不
    知道被告丙○○、己○○前開犯罪計畫，係依照己○○所提
    供之資料填寫該傳遞單無訛，嗣其向己○○收取己○○與丙○○之證件時，方發現渠等並非叔姪關係，在得知己○○與
    被告丙○○之計畫後，同意參與本案，並以其專業知識，建
    議被告丙○○改以己○○父親即被告庚○名義提出申請，且
    隨即製作上開「變更申請人同意書」陳報予勞委會；起訴意
    旨就此部分所為認定尚有未恰，附此敘明。
(九)、綜上所述，被告丁○○、丙○○、庚○前開辯解顯係畏罪卸
    責之詞，委無可採。被告丁○○、丙○○、庚○所為前開犯
    行，事證明確，應予依法論科。
二、論罪科刑：
(一)、按外國人持居留簽證之有效護照經查驗許可入國後，取得居
    留資格；外國人取得居留資格後，應於15日內，向主管機關
    申請外僑居留證，為入出國及移民法第21條、第22條所明定
    。已入國者，得以書面委託他人代辦申請居留事項；申請居
    留案件，其資料不符或欠缺者，應於主管機關通知送達翌日
    起15日內補正；外國人申請外僑居留證，應備外僑居留證申
    請書、護照及居留簽證、其他證明文件，及最近半身脫帽正
    面照片2 張，送主管機關（內政部入出國及移民署設立前，
    此項業務係由外國人居留地之警察局辦理），此觀入出國及
    移民法施行細則第8 條第1 項、第8 條之1 及外國人停留居
    留及永久居留辦法第5 條第1 項、第18條之規定甚明。又外
    交部及駐外館處受理簽證申請時，應衡酌國家利益、申請人
    個別情形及其國家與我國關係決定准駁；其有下列各款情形
    之一，外交部或駐外館處得拒發簽證：1 、在我國境內或境
    外有犯罪紀錄或曾遭拒絕入境、限令出境或驅逐出境者；2
    、曾非法入境我國者；3 、患有足以妨害公共衛生或社會安
    寧之傳染病、精神病或其他疾病者；4 、對申請來我國之目
    的作虛偽之陳述或隱瞞者；5 、曾在我國境內逾期停留、逾
    期居留或非法工作者；6 、在我國境內無力維持生活，或有
    非法工作之虞者；7 、所持護照或其外國人身分不為我國承
    認或接受者；8 、所持外國護照逾期或遺失後，將無法獲得
    換發、延期或補發者；9 、所持外國護照係不法取得、偽造
    或經變造者；10、有事實足認意圖規避法令，以達來我國目
    的者；11、有從事恐怖活動之虞者；12、其他有危害我國利
    益、公共安全、公共秩序或善良風俗之虞者，外國護照簽證
    條例第12條第1 項亦定有明文。從而，外國人民申請進入臺
    灣地區，其申請入境之事由是否屬實，主管機關應為實質審
    查，以判斷其真實與否，並非一經聲明，即有登載之義務，
    甚為明灼。綜核前開規定，顯見主管機關核發外僑居留證時
    ，係依申請人所持業經實質審查通過之外國人居留簽證等文
    件，據以形式審查而登載於其職務上所掌之公文書；至於核
    發外僑居留證後，主管機關事後雖應對該外國人執行查察登
    記其從事之活動是否與居留目的相符等實質事項，惟此僅係
    主管機關事後查察、判斷有無撤銷外僑居留證事由存在之規
    範，此觀外國人居留或永久居留查察登記辦法第2 條、第5
    條、第8 條之規定，亦甚明確，自不得以此反謂主管機關核
    發或延長外僑居留證時，即有實質審查權限。又按通報受聘
    僱之外國人有連續曠職三日失去聯繫或聘僱關係終止之情事
    ，雇主應於3 日內以書面通知當地主管機關及警察機關，就
    業服務法第56條定有明文，又雇主對聘僱之外國人有本法第
    56條規定之情形者，除依規定通知當地主管機關及警察機關
    外，並副知中央主管機關。前項通知內容，應包括外國人之
    姓名、性別、年齡、國籍、入國日期、工作期限、招募許可
    或聘僱許可文號及外僑居留證影本等資料；僱主聘僱外國人
    許可及管理辦法第45條第1 項前段、第3 項規定甚明，而內
    政部入出國及移民署（該署係於96年成立，96年以前應通報
    警察機關，該署成立後，即改為通知該署）、當地主管機關
    即屏東縣政府、中央主管機關受理通報後，即會將此通報內
    容分別登載各機關鍵置之電腦系統內，有內政部入出國及移
    民署服務事務大隊屏東縣服務站98年10月30日書函、勞委會
    98年11月2 日回函、屏東縣政府98年12月17日回函各1 份存
    卷可查（見本院卷第15、40、135 頁），堪認上開機關受理
    雇主通知受聘僱之外國人有連續曠職三日失去聯繫或聘僱關
    係終止之情事時，主管機關無須實質審查，以判斷通報內容
    之真偽，一經通知即有登載之義務。
(二)、次按，前開內政部入出國及移民署、屏東縣政府、勞委會，
    以輸入電腦之方式，將上開不實事項，分別登載於職務上所
    掌管之電腦外勞居留資料管理檔案、全國外國人動態查詢系
    統、外勞管理電腦系統內，係屬該管公務員職務上所掌管刑
    法第220 條第2 項規定以文書論之公文書，起訴書誤以一般
    公文書論之，顯有誤會。故核被告丁○○、丙○○、庚○前
    開使內政部入出國及移民署屏東縣專勤隊之承辦人員將庚○
    聘僱印尼籍人士甲○○○○○○○○○○○之不實事項登載於電腦外勞居
    留資料管理檔案及核發之外僑居留證內，嗣後又使內政部入
    出國及移民署、屏東縣政府勞工處、勞委會將被告庚○所聘
    僱之外國人甲○○○○○○○○○○○自96年10月11日起曠職3 日失去聯
    繫之不實事項分別登載於外勞居留資料管理檔案、全國外國
    人動態查詢系統、外勞管理電腦系統內之行為，均係犯刑法
    第214 條、第220 條第2 項之使公務員登載不實文書罪；又
    本件並無證據證明被告丁○○、丙○○、庚○有將前開公務
    員登載不實之文書持以行使，公訴意旨認渠等係犯刑法第
    216 條、第214 條之行使使公務員登載不實罪，容有未洽，
    然因基本事實同一，本院自得變更起訴法條，而予以審理。
    另被告丁○○身為仲介公司員工，其以前述不法手段，使被
    告丙○○得以雇用外籍勞工，衡情應係有利可圖，是其媒介
    證人甲○○○○○○○○○○○非法為被告丙○○工作之行為，另犯就業
    服務法第64條第2 項之意圖營利媒介外國人非法為他人工作
    罪，起訴意旨誤將起訴法條記載為就業服務法第63條第3 項
    ，顯有誤會，併此敘明。
(三)、被告丁○○、丙○○、庚○、證人甲○○○○○○○○○○○就上開2 次
    使公務員登載不實文書犯行，有犯意聯絡及行為分擔，又渠
    等所為申請外僑居留證而使公務員登載不實文書犯行，與己○○亦有犯意聯絡及行為分擔，均為共同正犯。公訴意旨雖
    漏未敘及己○○、甲○○○○○○○○○○○與被告3 人共同犯本案，然
    依被告丁○○於本院證稱：本件申辦外勞過程是己○○處理
    ，其係跟己○○談，診斷證明書及庚○之印章是己○○拿給
    伊等語（見本院卷第97頁、第169 頁背面），被告庚○於本
    院審理時亦證稱：是己○○出面雇用外勞等語（見本院卷第
    169 頁），參以被告丙○○於本院準備程序陳稱：其與己○○是好朋友，其很少看到庚○，不知道庚○是否認識伊乙情
    （見本院卷第97頁背面），又於審理時改稱：其沒有看過庚○（見本院卷第192 頁背面），且被告庚○年事甚高，堪認
    本件應係己○○為幫助其友人丙○○，方商請其父親即被告
    庚○借用名義，以前述非法手段，向勞委會申請許可聘僱
    甲○○○○○○○○○○○，其顯然與被告3 人共同犯上開使內政部入出
    國及移民署屏東縣專勤隊承辦公務員登載不實事項於職務上
    所掌準公文書犯行；另證人甲○○○○○○○○○○○自承其來台前已知
    悉名義上係擔任看護工，實則係從事照顧流浪狗之工作，於
    來台後，亦與被告丁○○一起去辦理外僑居留證，之後即在
    被告丙○○之狗園內工作，且在被告丁○○告知要謊報其為
    逃跑外勞後，猶配合被告丁○○簽具「解除僱傭契約合議書
    」，仍繼續受雇於被告丙○○等情，其就本件犯行，顯與被
    告丁○○、丙○○、庚○有犯意聯絡及行為分擔，亦為共同
    正犯，公訴意旨漏未論及此節，尚有未恰，併此敘明。
(四)、再被告丁○○以一行為，同時觸犯就業服務法第64條第2 項
    意圖營利媒介外國人非法為他人工作罪及刑法第214 條、第
    220 條第2 項之使公務員登載不實文書罪（申請外僑居留證
    部分），係想像競合犯，應依刑法第55條規定從一重之使公
    務員登載不實文書罪處斷。
(五)、被告丁○○、丙○○、庚○所為前開2 次使公務員登載不實
    犯行，犯意各別，行為互殊，應予分論併罰。
(六)、又查被告庚○係於3 年3 月18日生，於行為時已滿80歲，爰
    均依刑法第18條第3 項規定，減輕其刑。
(七)、至於檢察官移送併辦部分（98年度偵字第7914號），與本件
    起訴之犯罪事實完全相同，有移送併辦意旨書可查（見本院
    卷第53至56頁），與起訴事實係屬單純一罪之關係，本院自
    得併予審理。
(八)、爰審酌被告丙○○明知其不符合申請聘僱外籍勞工之資格，
    為能雇用外籍勞工在其經營之狗園工作，竟商請借用其友人
    己○○及被告庚○之名義向勞委會提出申請，被告丙○○、
    庚○即與仲介公司人員即被告丁○○共同以前述合法掩飾不
    法之手段媒介甲○○○○○○○○○○○M 來台替丙○○工作，嗣於名義
    上之被看護者己○○死亡後，被告丙○○為能繼續雇用
    甲○○○○○○○○○○○，被告3 人竟又共謀謊報甲○○○○○○○○○○○曠職3
    日失去聯繫，已嚴重影響我國內政部入出國及移民署對於外
    僑居留證核發事項之審核與外國人居留之管理，勞委會、屏
    東縣政府與警政機關對於外籍勞工在我國境內工作管理之正
    確性，渠3 人犯後均飾詞辯解、毫無悔意，且被告丁○○身
    為專業仲介人員，量刑本不宜從輕，暨考量渠等犯罪動機、
    目的、所獲利益（被告庚○未能證明獲得利益）、參與本案
    之程度、品行素行、智識程度及生活狀況等一切情狀，分別
    量處如主文所示之刑；再查被告丁○○、丙○○、庚○所為
    前開申請外僑居留證而使承辦公務員登載不實之犯行之犯罪
    時間係在96年4 月24日以前，經核並無中華民國九十六年罪
    犯減刑條例第3 條所列不予減刑之情形，應分別依該條例第
    2 條第1 項第3 款減其宣告刑2 分之1 ，並均諭知易科罰金
    之折算標準，再分別與不得減刑部分所宣告之刑度，定應執
    行刑及諭知易科罰金之折算標準。再關於被告丁○○所定應
    執行刑部分，司法院於98年6 月19日公布之司法院釋字第
    662 號解釋謂：「中華民國94年2 月2 日修正公布之現行刑
    法第41條第2 項，關於數罪併罰，數宣告刑均得易科罰金，
    而定應執行之刑逾6 個月者，排除適用同條第1 項得易科罰
    金之規定部分，與憲法第23條規定有違，並與本院釋字第
    366 號解釋意旨不符，應自本解釋公布之日起失其效力。」
    ，核諸該解釋意旨，於數宣告刑均得易科罰金，而所定應執
    行之刑逾6 個月者，亦應得易科罰金；被告丁○○為上開犯
    行後，刑法第41條第8 項業於98年12月30日修正公布，而將
    上開大法官解釋意旨予以明文規定：「第1 項至第4 項及第
    7 項之規定，於數罪併罰之數罪均得易科罰金或易服社會勞
    動，其應執行之刑逾6 月者，亦適用之。」，本條項僅係將
    大法官解釋予以明文化，即不論依新、舊法規定，被告所犯
    本件上開2 罪，均得易科罰金，應不生新、舊法比較之問題
    ，自應逕依現行有效之法律即修正後刑法第41條第8 項規定
    諭知本件被告丁○○應執行刑之易科罰金折算標準，附此敘
    明。
(九)、末按刑罰固屬國家對於犯罪之人，以剝奪法益之手段，所加
    諸公法之制裁，惟其積極目的，則在預防犯人之再犯，故對
    於初犯，惡性未深，天良未泯者，若因偶然觸法，即置諸刑
    獄自非刑罰之目的；本件被告庚○前未曾因故意犯罪受有期
    徒刑以上刑之宣告，有其臺灣高等法院被告前案紀錄表在卷
    可按，其因一時失慮誤蹈法網，且年事甚高，諒其經此偵審
    程序及刑之宣告，當知所警惕，本院斟酌再三，認其所宣告
    之刑以暫不執行為適當，爰依刑法第74條第1 項第1 款之規
    定，宣告緩刑3 年，以啟自新。
(十)、至於甲○○○○○○○○○○○M 既涉嫌與被告3 人共犯本件犯行，自應
    由檢察官另行依法處理，併予敘明。
三、至公訴意旨另以：被告丁○○、丙○○、庚○以前述手段，
    使勞委會某不知情之承辦人於收件進行書面審查後，於96年
    2 月1 日以勞職外字第0960953329號函許可庚○招募外籍看
    護工在上開己○○住處從事家庭看護工工作；又於同年3 月
    27日，檢具上開文件向勞委會申請聘僱許可，致勞委會某不
    知情之承辦人誤信為真，於同年月30日以勞職外字第
    0961006231號函准許被告庚○聘僱證人甲○○○○○○○○○○○來台工
    作（工作期間為96年3 月14日至98年3 月14日）等情，認被
    告丁○○、丙○○、庚○此部分亦涉犯刑法第216 條、第
    214 條之行使使公務員登載不實公文書罪嫌等語。經查：
(一)、按刑法第214 條所謂使公務員登載不實事項於公文書罪，須
    一經他人之聲明或申報，公務員即有登載之義務，並依其所
    為之聲明或申報予以登載，而屬不實之事項者，始足構成，
    若其所為聲明或申報，公務員尚須為實質之審查，以判斷其
    真實與否，始得為一定之記載者，即非本罪所稱之使公務員
    登載不實（最高法院73年台上字第1710號判例意旨參照）。
(二)、次按「除本法另有規定外，外國人未經雇主申請許可，不得
    在中華民國境內工作」，就業服務法第43條定有明文；主管
    機關行政院勞工委員會依據就業服務法第48條第2 項、第46
    條第2 項分別訂定「雇主聘僱外國人許可及管理辦法」、「
    外國人從事就業服務法第四十六條第一項第八款至第十一款
    工作資格及審查標準」、「外國人從事就業服務法第四十六
    條第一項第一款至第六款工作資格及審查標準」等以資規範
    ，依雇主聘僱外國人許可及管理辦法第16、28條之規定，雇
    主欲申請第二類外國人之招募許可及聘僱許可，須備齊一定
    之文書證件，且雇主申請聘僱第二類外國人時，有違反依就
    業服務法第四十六條第二項所訂定之標準（即外國人從事就
    業服務法第四十六條第一項第八款至第十一款工作資格及審
    查標準）或依本法第五十九條第二項所訂定之準則（即外國
    人受聘僱從事就業服務法第四十六條第一項第八款至第十一
    款規定工作之轉換僱主或工作程式準則）者，中央主管機關
    應不予許可，雇主聘僱外國人許可及管理辦法第24條訂有明
    文，另就業服務法第54條第1 項亦規定若有該項規定之情事
    之一，中央主管機關應不予核發招募許可、聘僱許可或展延
    聘僱許可；其已核發招募許可者，得中止引進，足見主管機
    關對於雇主申請聘僱外國人從事家庭看護工作一事有實質審
    查權，並非僅為形式審查，茍發現申請違反前揭規定，自得
    予以駁回。再按雇主聘僱外國人，若有以本人名義聘僱外國
    人為他人工作之情形者，應廢止其招募許可及聘僱許可之一
    部或全部，就業服務法第72條第2 款定有明文，是以若雇主
    以其名義聘僱外國人來臺為他人工作，遭發覺後，主管機關
    即得依前開規定廢止其招募及聘僱許可，益徵主管機關於審
    核是否許可雇主申請招募及聘僱外國人在台工作時，確有實
    質審查之權無誤。
(三)、從而，本件被告庚○、丁○○、丙○○向勞委會申請招募及
    聘僱外籍看護工時，固使承辦之公務人員在職務上所掌電腦
    系統及前開函文內為庚○聘僱外國人在庚○上開住處從事看
    護己○○之不實事項之記載，然如前所述，勞委會本應依前
    開規定，針對本件申請從事實質審查，縱未為任何審查而逕
    自登載，揆諸前揭判例意旨，仍難遽以刑法第214 條之使公
    務員登載不實罪相繩。是以，本件被告丁○○、丙○○、庚○此部分行為無從成立刑法第214 條使公務員登載不實罪，
    渠等之後持上開勞委會函文行使，自無論以行使使公務員登
    載不實文書罪之可言，此部分罪嫌既不能證明，本應為無罪
    之諭知，惟因公訴人認此部分與前揭論罪科刑部分屬接續犯
    之一罪關係（見本院卷第194 頁），爰不另為無罪之諭知，
    併此敘明。
據上論斷，應依刑事訴訟法第284 條之1 、第299 條第1 項前段
、第300 條，就業服務法第64條第2 項、刑法第11條前段、第28
條、第214 條、第220 條第2 項、第55條、第18條第3 項、第41
條第1 項前段、第8 項、第51條第5 款、第74條第1 項第1 款，
刑法施行法第1 條之1 ，中華民國九十六年罪犯減刑條例第2 條
第1 項第3 款、第7 條、第11條，判決如主文。
本案經檢察官任亭到庭執行職務。
中    華    民    國    99    年    3    月    30     日
                  刑事第五庭  法  官  陳秀慧
以上正本證明與原本無異。
如不服本判決應於收受判決後10日內向本院提出上訴書狀，並應
敘述具體理由；其未敘述上訴理由者，應於上訴期間屆滿後20日
內向本院補提理由書（均須按他造當事人之人數附繕本）「切勿
逕送上級法院」。
中    華    民    國    99    年    3    月    30     日
                              書記官  史安琪
附錄法條：
中華民國刑法第214條
明知為不實之事項，而使公務員登載於職務上所掌之公文書，足
以生損害於公眾或他人者，處3 年以下有期徒刑、拘役或5 百元
以下罰金。
就業服務法第45條
任何人不得媒介外國人非法為他人工作。
就業服務法第64條第2項
意圖營利而違反第四十五條規定者，處三年以下有期徒刑、拘役
或科或併科新臺幣一百二十萬元以下罰金。

司法院資訊處製作；財團法人民間司法改革基金會備份。
